---
title: "рЃЎрЃЮрЃЏрЃърЃўрЃБрЃбрЃћрЃарЃБрЃџрЃў рЃАрЃЮрЃфрЃўрЃљрЃџрЃБрЃарЃў рЃЏрЃћрЃфрЃюрЃўрЃћрЃарЃћрЃЉрЃћрЃЉрЃў: рЃЊрЃљрЃЉрЃарЃЎрЃЮрЃџрЃћрЃЉрЃћрЃЉрЃў рЃЊрЃљ рЃерЃћрЃАрЃљрЃФрЃџрЃћрЃЉрЃџрЃЮрЃЉрЃћрЃЉрЃў"
description: |
  рЃЏрЃЮрЃюрЃљрЃфрЃћрЃЏрЃЌрЃљ рЃњрЃљрЃќрЃўрЃљрЃарЃћрЃЉрЃљ, рЃЎрЃЋрЃџрЃћрЃЋрЃўрЃА рЃћрЃЌрЃўрЃЎрЃљ рЃЊрЃљ [рЃЊрЃљрЃарЃњрЃўрЃА] рЃЏрЃ«рЃљрЃарЃЊрЃљрЃГрЃћрЃарЃљ рЃљрЃБрЃфрЃўрЃџрЃћрЃЉрЃџрЃљрЃЊ рЃњрЃљрЃАрЃљрЃБрЃЏрЃ»рЃЮрЃЉрЃћрЃАрЃћрЃЉрЃћрЃџрЃўрЃљ.
author:
  - name: рЃЌрЃћрЃЏрЃБрЃа рЃњрЃБрЃњрЃБрЃерЃЋрЃўрЃџрЃў 
    url: https://temurgugushvili.ge/
    affiliation: рЃўрЃЋрЃљрЃюрЃћ рЃ»рЃљрЃЋрЃљрЃ«рЃўрЃерЃЋрЃўрЃџрЃўрЃА рЃАрЃљрЃ«рЃћрЃџрЃЮрЃЉрЃўрЃА рЃЌрЃЉрЃўрЃџрЃўрЃАрЃўрЃА рЃАрЃљрЃ«рЃћрЃџрЃЏрЃгрЃўрЃцрЃЮ рЃБрЃюрЃўрЃЋрЃћрЃарЃАрЃўрЃбрЃћрЃбрЃў
    affiliation_url: https://www.tsu.ge/
  - name: рЃњрЃЋрЃљрЃюрЃфрЃљ рЃАрЃљрЃџрЃБрЃЦрЃЋрЃљрЃФрЃћ  
    url: 
    affiliation: рЃўрЃЋрЃљрЃюрЃћ рЃ»рЃљрЃЋрЃљрЃ«рЃўрЃерЃЋрЃўрЃџрЃўрЃА рЃАрЃљрЃ«рЃћрЃџрЃЮрЃЉрЃўрЃА рЃЌрЃЉрЃўрЃџрЃўрЃАрЃўрЃА рЃАрЃљрЃ«рЃћрЃџрЃЏрЃгрЃўрЃцрЃЮ рЃБрЃюрЃўрЃЋрЃћрЃарЃАрЃўрЃбрЃћрЃбрЃў
    affiliation_url: https://www.tsu.ge/
date: 05-06-2025
preview: image/preview.jpg
output:
  distill::distill_article:
    self_contained: false
    toc: true
    toc_depth: 2
    toc_float: True
bibliography: biblio.bib
css: styles.css


  
---

```{r setup, include=FALSE}
knitr::opts_chunk$set(echo = FALSE)

library(htmltools)
library(jsonlite)

# Learn more about creating blogs with Distill at:
# https://rstudio.github.io/distill/blog.html

```

```{js, echo=FALSE}
(function() {
    // Configuration
    const CONFIG = {
        password: "SCIEN", // Change this to your desired password
        maxAttempts: 3,
        sessionTimeout: 24 * 60 * 60 * 1000, // 24 hours in milliseconds
        storageKey: "distill_auth_" + window.location.pathname
    };

    // Check if user is already authenticated
    function isAuthenticated() {
        const authData = sessionStorage.getItem(CONFIG.storageKey);
        if (!authData) return false;
        
        try {
            const data = JSON.parse(authData);
            const now = new Date().getTime();
            return data.timestamp && (now - data.timestamp) < CONFIG.sessionTimeout;
        } catch {
            return false;
        }
    }

    // Save authentication state
    function saveAuthState() {
        const authData = {
            authenticated: true,
            timestamp: new Date().getTime()
        };
        sessionStorage.setItem(CONFIG.storageKey, JSON.stringify(authData));
    }

    // Create styled password dialog
    function createPasswordDialog() {
        const overlay = document.createElement('div');
        overlay.id = 'password-overlay';
        overlay.style.cssText = `
            position: fixed;
            top: 0;
            left: 0;
            width: 100%;
            height: 100%;
            background: rgba(0, 0, 0, 0.8);
            display: flex;
            justify-content: center;
            align-items: center;
            z-index: 9999;
            font-family: -apple-system, BlinkMacSystemFont, 'Segoe UI', Roboto, sans-serif;
        `;

        const dialog = document.createElement('div');
        dialog.style.cssText = `
            background: white;
            padding: 40px;
            border-radius: 12px;
            box-shadow: 0 20px 60px rgba(0, 0, 0, 0.3);
            text-align: center;
            max-width: 400px;
            width: 90%;
            animation: slideIn 0.3s ease-out;
        `;

        const style = document.createElement('style');
        style.textContent = `
            @keyframes slideIn {
                from { transform: translateY(-50px); opacity: 0; }
                to { transform: translateY(0); opacity: 1; }
            }
            .shake {
                animation: shake 0.5s ease-in-out;
            }
            @keyframes shake {
                0%, 100% { transform: translateX(0); }
                25% { transform: translateX(-10px); }
                75% { transform: translateX(10px); }
            }
        `;
        document.head.appendChild(style);

        dialog.innerHTML = `
            <h2 style="margin: 0 0 20px 0; color: #333; font-size: 24px;">­Ъћњ рЃЊрЃљрЃфрЃБрЃџрЃў рЃАрЃбрЃљрЃбрЃўрЃљ</h2>
            <p style="margin: 0 0 25px 0; color: #666; line-height: 1.5;">
                рЃљрЃЏ рЃАрЃбрЃљрЃбрЃўрЃўрЃА рЃгрЃљрЃАрЃљрЃЎрЃўрЃЌрЃ«рЃљрЃЊ рЃАрЃљрЃГрЃўрЃарЃЮрЃљ рЃърЃљрЃарЃЮрЃџрЃў
            </p>
            <input type="password" id="password-input" placeholder="рЃерЃћрЃўрЃДрЃЋрЃљрЃюрЃћрЃЌ рЃърЃљрЃарЃЮрЃџрЃў" 
                style="width: 100%; padding: 12px; border: 2px solid #ddd; border-radius: 6px; 
                       font-size: 16px; margin-bottom: 20px; box-sizing: border-box;
                       transition: border-color 0.3s;">
            <div style="display: flex; gap: 10px; justify-content: center;">
                <button id="submit-password" style="background: #007bff; color: white; border: none; 
                        padding: 12px 24px; border-radius: 6px; cursor: pointer; font-size: 16px;
                        transition: background-color 0.3s;">
                    рЃерЃћрЃАрЃЋрЃџрЃљ
                </button>
                <button id="cancel-password" style="background: #6c757d; color: white; border: none; 
                        padding: 12px 24px; border-radius: 6px; cursor: pointer; font-size: 16px;
                        transition: background-color 0.3s;">
                    рЃњрЃљрЃБрЃЦрЃЏрЃћрЃЉрЃљ
                </button>
            </div>
            <div id="error-message" style="color: #dc3545; margin-top: 15px; font-size: 14px; display: none;"></div>
            <div id="attempts-counter" style="color: #6c757d; margin-top: 10px; font-size: 12px;"></div>
        `;

        overlay.appendChild(dialog);
        return overlay;
    }

    // Show access denied page
    function showAccessDenied() {
        document.body.innerHTML = `
            <div style="display: flex; justify-content: center; align-items: center; 
                        min-height: 100vh; font-family: -apple-system, BlinkMacSystemFont, 'Segoe UI', Roboto, sans-serif;">
                <div style="text-align: center; padding: 40px;">
                    <div style="font-size: 80px; margin-bottom: 20px;">­ЪџФ</div>
                    <h1 style="color: #dc3545; margin-bottom: 20px;">рЃгрЃЋрЃЊрЃЮрЃЏрЃљ рЃљрЃЎрЃарЃФрЃљрЃџрЃБрЃџрЃўрЃљ</h1>
                    <p style="color: #6c757d; font-size: 18px; margin-bottom: 30px;">
                        рЃФрЃљрЃџрЃўрЃљрЃю рЃЉрЃћрЃЋрЃарЃў рЃљрЃарЃљрЃАрЃгрЃЮрЃарЃў рЃЏрЃфрЃЊрЃћрЃџрЃЮрЃЉрЃљ. рЃњрЃЌрЃ«рЃЮрЃЋрЃЌ, рЃАрЃфрЃљрЃЊрЃЮрЃЌ рЃЏрЃЮрЃњрЃЋрЃўрЃљрЃюрЃћрЃЉрЃўрЃЌ.
                    </p>
                    <button onclick="location.reload()" 
                            style="background: #007bff; color: white; border: none; padding: 12px 24px; 
                                   border-radius: 6px; cursor: pointer; font-size: 16px;">
                        рЃЌрЃљрЃЋрЃўрЃЊрЃљрЃю рЃАрЃфрЃљрЃЊрЃћрЃЌ
                    </button>
                </div>
            </div>
        `;
    }

    // Main password checking function
    function checkPassword() {
        if (isAuthenticated()) {
            return; // User is already authenticated
        }

        let attempts = 0;
        const overlay = createPasswordDialog();
        document.body.appendChild(overlay);
        
        // Hide the main content
        const content = document.querySelector('body > *:not(#password-overlay)');
        if (content) {
            content.style.display = 'none';
        }

        const passwordInput = document.getElementById('password-input');
        const submitBtn = document.getElementById('submit-password');
        const cancelBtn = document.getElementById('cancel-password');
        const errorMsg = document.getElementById('error-message');
        const attemptsCounter = document.getElementById('attempts-counter');

        function updateAttemptsCounter() {
            const remaining = CONFIG.maxAttempts - attempts;
            attemptsCounter.textContent = `рЃЊрЃљрЃарЃЕрЃћрЃюрЃўрЃџрЃўрЃљ ${remaining} рЃЏрЃфрЃЊрЃћрЃџрЃЮрЃЉрЃљ`;
            attemptsCounter.style.display = remaining < CONFIG.maxAttempts ? 'block' : 'none';
        }

        function showError(message) {
            errorMsg.textContent = message;
            errorMsg.style.display = 'block';
            overlay.querySelector('div').classList.add('shake');
            setTimeout(() => {
                overlay.querySelector('div').classList.remove('shake');
            }, 500);
        }

        function handleSubmit() {
            const enteredPassword = passwordInput.value;
            
            if (!enteredPassword) {
                showError('рЃњрЃЌрЃ«рЃЮрЃЋрЃЌ, рЃерЃћрЃўрЃДрЃЋрЃљрЃюрЃЮрЃЌ рЃърЃљрЃарЃЮрЃџрЃў');
                return;
            }

            if (enteredPassword === CONFIG.password) {
                saveAuthState();
                overlay.remove();
                // Show the content
                const hiddenContent = document.querySelector('body > *[style*="display: none"]');
                if (hiddenContent) {
                    hiddenContent.style.display = '';
                }
            } else {
                attempts++;
                if (attempts >= CONFIG.maxAttempts) {
                    showAccessDenied();
                } else {
                    showError('рЃљрЃарЃљрЃАрЃгрЃЮрЃарЃў рЃърЃљрЃарЃЮрЃџрЃў');
                    updateAttemptsCounter();
                    passwordInput.value = '';
                    passwordInput.focus();
                }
            }
        }

        // Event listeners
        submitBtn.addEventListener('click', handleSubmit);
        cancelBtn.addEventListener('click', () => {
            window.history.back();
        });
        
        passwordInput.addEventListener('keypress', (e) => {
            if (e.key === 'Enter') {
                handleSubmit();
            }
        });

        // Focus on input
        setTimeout(() => passwordInput.focus(), 100);
        updateAttemptsCounter();
    }

    // Wait for page to load completely
    if (document.readyState === 'loading') {
        document.addEventListener('DOMContentLoaded', checkPassword);
    } else {
        checkPassword();
    }
})();
```


рЃЎрЃЮрЃЏрЃърЃўрЃБрЃбрЃћрЃарЃБрЃџрЃў рЃАрЃЮрЃфрЃўрЃљрЃџрЃБрЃарЃў рЃЏрЃћрЃфрЃюрЃўрЃћрЃарЃћрЃЉрЃћрЃЉрЃўрЃА (рЃЎрЃАрЃЏ) Computational Social Science (CSS) рЃЊрЃљрЃарЃњрЃўрЃА рЃЏрЃюрЃўрЃерЃЋрЃюрЃћрЃџрЃЮрЃЉрЃљ рЃЉрЃЮрЃџрЃЮ рЃљрЃЌрЃгрЃџрЃћрЃБрЃџрЃўрЃА рЃњрЃљрЃюрЃЏрЃљрЃЋрЃџрЃЮрЃЉрЃљрЃерЃў рЃБрЃАрЃгрЃарЃљрЃцрЃћрЃАрЃљрЃЊ рЃњрЃљрЃўрЃќрЃљрЃарЃЊрЃљ, рЃњрЃљрЃЏрЃЮрЃЦрЃЋрЃћрЃДрЃюрЃЊрЃљ рЃљрЃЌрЃљрЃАрЃЮрЃЉрЃўрЃЌ рЃАрЃбрЃљрЃбрЃўрЃљ, рЃарЃЮрЃЏрЃћрЃџрЃерЃў рЃњрЃљрЃЏрЃЮрЃДрЃћрЃюрЃћрЃЉрЃБрЃџрЃўрЃљ: рЃЊрЃљрЃЎрЃЋрЃўрЃарЃЋрЃћрЃЉрЃўрЃА рЃЏрЃЮрЃюрЃљрЃфрЃћрЃЏрЃћрЃЉрЃў, рЃћрЃЦрЃАрЃърЃћрЃарЃўрЃЏрЃћрЃюрЃбрЃБрЃџрЃў рЃЊрЃўрЃќрЃљрЃўрЃюрЃў рЃЊрЃљ рЃЊрЃўрЃЊрЃў рЃЏрЃљрЃАрЃерЃбрЃљрЃЉрЃўрЃА рЃАрЃўрЃЏрЃБрЃџрЃљрЃфрЃўрЃћрЃЉрЃў, рЃарЃЮрЃЏрЃџрЃћрЃЉрЃўрЃф рЃЏрЃЎрЃЋрЃџрЃћрЃЋрЃарЃћрЃЉрЃўрЃАрЃЌрЃЋрЃўрЃА рЃљрЃЦрЃљрЃЏрЃЊрЃћ рЃљрЃа рЃўрЃДрЃЮ рЃерЃћрЃАрЃљрЃФрЃџрЃћрЃЉрЃћрЃџрЃў рЃЊрЃљ рЃ«рЃћрЃџрЃЏрЃўрЃАрЃљрЃгрЃЋрЃЊрЃЮрЃЏрЃў. рЃљрЃЏ рЃЎрЃЋрЃџрЃћрЃЋрЃћрЃЉрЃЏрЃљ рЃЏрЃюрЃўрЃерЃЋрЃюрЃћрЃџрЃЮрЃЋрЃљрЃюрЃў рЃАрЃЮрЃфрЃўрЃљрЃџрЃБрЃарЃў рЃцрЃћрЃюрЃЮрЃЏрЃћрЃюрЃћрЃЉрЃўрЃА рЃњрЃљрЃљрЃќрЃарЃћрЃЉрЃљ рЃАрЃљрЃњрЃарЃФрЃюрЃЮрЃЉрЃџрЃљрЃЊ рЃњрЃљрЃљрЃБрЃЏрЃ»рЃЮрЃЉрЃћрЃАрЃћрЃА, рЃЊрЃљрЃгрЃДрЃћрЃЉрЃБрЃџрЃў рЃАрЃЮрЃфрЃўрЃљрЃџрЃБрЃарЃў рЃБрЃЌрЃљрЃюрЃљрЃАрЃгрЃЮрЃарЃЮрЃЉрЃўрЃЊрЃљрЃю, рЃўрЃюрЃцрЃћрЃЦрЃфрЃўрЃБрЃарЃў рЃЊрЃљрЃљрЃЋрЃљрЃЊрЃћрЃЉрЃўрЃА рЃњрЃљрЃЋрЃарЃфрЃћрЃџрЃћрЃЉрЃўрЃЌ рЃЊрЃљрЃЏрЃЌрЃљрЃЋрЃарЃћрЃЉрЃБрЃџрЃў. рЃљрЃЎрЃљрЃЊрЃћрЃЏрЃўрЃљрЃерЃў рЃЎрЃАрЃЏ-рЃА рЃўрЃюрЃАрЃбрЃўрЃбрЃБрЃфрЃўрЃБрЃарЃў рЃЏрЃ«рЃљрЃарЃЊрЃљрЃГрЃћрЃарЃљрЃф рЃљрЃарЃАрЃћрЃЉрЃўрЃЌрЃљрЃЊ рЃњрЃљрЃБрЃЏрЃ»рЃЮрЃЉрЃћрЃАрЃЊрЃљ, рЃарЃљрЃќрЃћрЃф рЃЏрЃћрЃбрЃДрЃЋрЃћрЃџрЃћрЃЉрЃА рЃЎрЃЮрЃюрЃцрЃћрЃарЃћрЃюрЃфрЃўрЃћрЃЉрЃўрЃА, рЃАрЃљрЃЏрЃБрЃерЃљрЃЮ рЃерЃћрЃ«рЃЋрЃћрЃЊрЃарЃћрЃЉрЃўрЃАрЃљ рЃЊрЃљ рЃАрЃљрЃќрЃљрЃцрЃ«рЃБрЃџрЃЮ рЃАрЃЎрЃЮрЃџрЃћрЃЉрЃўрЃА рЃАрЃгрЃарЃљрЃцрЃљрЃЊ рЃЏрЃќрЃљрЃарЃЊрЃў рЃарЃљрЃЮрЃЊрЃћрЃюрЃЮрЃЉрЃљ, рЃЏрЃАрЃЮрЃцрЃџрЃўрЃЮрЃА рЃАрЃ«рЃЋрЃљрЃЊрЃљрЃАрЃ«рЃЋрЃљ рЃЎрЃБрЃЌрЃ«рЃћрЃерЃў, рЃАрЃ«рЃЋрЃљрЃЊрЃљрЃАрЃ«рЃЋрЃљ рЃЊрЃўрЃАрЃфрЃўрЃърЃџрЃўрЃюрЃљрЃАрЃљ рЃЊрЃљ рЃњрЃљрЃюрЃАрЃ«рЃЋрЃљрЃЋрЃћрЃЉрЃБрЃџрЃў рЃАрЃцрЃћрЃарЃЮрЃА рЃЏрЃЮрЃюрЃљрЃфрЃћрЃЏрЃћрЃЉрЃўрЃА рЃЏрЃљрЃАрЃерЃбрЃљрЃЉрЃўрЃЌ. рЃЏрЃљрЃњрЃарЃљрЃЏ рЃЊрЃљрЃарЃњрЃўрЃА рЃњрЃљрЃюрЃЋрЃўрЃЌрЃљрЃарЃћрЃЉрЃљ рЃЏрЃюрЃўрЃерЃЋрЃюрЃћрЃџрЃЮрЃЋрЃљрЃюрЃў рЃЏрЃўрЃЏрЃљрЃарЃЌрЃБрЃџрЃћрЃЉрЃћрЃЉрЃўрЃЌ рЃерЃћрЃцрЃћрЃарЃ«рЃћрЃЉрЃБрЃџрЃўрЃљ. рЃЉрЃћрЃЋрЃарЃў рЃўрЃюрЃАрЃбрЃўрЃбрЃБрЃфрЃўрЃБрЃарЃў рЃАрЃбрЃарЃБрЃЦрЃбрЃБрЃарЃљ, рЃарЃЮрЃњрЃЮрЃарЃћрЃЉрЃўрЃфрЃљрЃљ рЃЎрЃЋрЃџрЃћрЃЋрЃўрЃА рЃћрЃЌрЃўрЃЎрЃљ, рЃАрЃгрЃљрЃЋрЃџрЃћрЃЉрЃљ рЃЊрЃљ рЃЏрЃЮрЃюрЃљрЃфрЃћрЃЏрЃЌрЃљ рЃўрЃюрЃцрЃарЃљрЃАрЃбрЃарЃБрЃЦрЃбрЃБрЃарЃљ рЃЕрЃљрЃюрЃљрЃАрЃљрЃ«рЃўрЃА рЃћрЃбрЃљрЃърЃќрЃћрЃљ. рЃЕрЃЋрЃћрЃю рЃњрЃЌрЃљрЃЋрЃљрЃќрЃЮрЃЉрЃЌ рЃњрЃќрЃћрЃЉрЃА рЃЌрЃБ рЃарЃЮрЃњрЃЮрЃа рЃЋрЃБрЃърЃљрЃАрЃБрЃ«рЃЮрЃЌ рЃљрЃЏ рЃАрЃљрЃЎрЃўрЃЌрЃ«рЃћрЃЉрЃА, рЃњрЃљрЃюрЃАрЃљрЃЎрЃБрЃЌрЃарЃћрЃЉрЃўрЃЌ рЃЏрЃћ-20 рЃАрЃљрЃБрЃЎрЃБрЃюрЃўрЃА рЃБрЃюрЃўрЃЋрЃћрЃарЃАрЃўрЃбрЃћрЃбрЃўрЃА рЃЮрЃарЃњрЃљрЃюрЃўрЃќрЃљрЃфрЃўрЃљрЃАрЃљ рЃЊрЃљ рЃЊрЃљрЃарЃњрЃўрЃА рЃўрЃюрЃбрЃћрЃџрЃћрЃЦрЃбрЃБрЃљрЃџрЃБрЃа рЃЏрЃЮрЃЌрЃ«рЃЮрЃЋрЃюрЃћрЃЉрЃА рЃерЃЮрЃарЃўрЃА рЃерЃћрЃАрЃљрЃЉрЃљрЃЏрЃўрЃАрЃЮрЃЉрЃўрЃА рЃњрЃљрЃБрЃЏрЃ»рЃЮрЃЉрЃћрЃАрЃћрЃЉрЃљрЃерЃў.

рЃЕрЃЋрЃћрЃю рЃњрЃљрЃюрЃЋрЃЏрЃљрЃарЃбрЃљрЃЋрЃЌ рЃЎрЃАрЃЏ рЃарЃЮрЃњрЃЮрЃарЃф [рЃЎрЃЮрЃЏрЃърЃўрЃБрЃбрЃћрЃарЃБрЃџрЃў (рЃњрЃљрЃЏрЃЮрЃЌрЃЋрЃџрЃўрЃЌрЃў) рЃЏрЃћрЃЌрЃЮрЃЊрЃћрЃЉрЃўрЃА](https://www.nplg.gov.ge/wikidict/index.php/%E1%83%92%E1%83%90%E1%83%9B%E1%83%9D%E1%83%97%E1%83%95%E1%83%9A%E1%83%98%E1%83%97%E1%83%98_%E1%83%A2%E1%83%94%E1%83%A5%E1%83%9C%E1%83%98%E1%83%99%E1%83%90)  рЃњрЃљрЃюрЃЋрЃўрЃЌрЃљрЃарЃћрЃЉрЃљ рЃЊрЃљ рЃњрЃљрЃЏрЃЮрЃДрЃћрЃюрЃћрЃЉрЃљ рЃЎрЃЮрЃЏрЃърЃџрЃћрЃЦрЃАрЃБрЃарЃў, рЃарЃЮрЃњрЃЮрЃарЃф рЃгрЃћрЃАрЃў рЃЏрЃљрЃАрЃерЃбрЃљрЃЉрЃБрЃарЃў, рЃљрЃЊрЃљрЃЏрЃўрЃљрЃюрЃўрЃА рЃЦрЃфрЃћрЃЋрЃўрЃЌрЃў (рЃќрЃЮрЃњрЃ»рЃћрЃа рЃАрЃўрЃЏрЃБрЃџрЃўрЃарЃћрЃЉрЃБрЃџрЃў) рЃЏрЃЮрЃюрЃљрЃфрЃћрЃЏрЃћрЃЉрЃўрЃАрЃЌрЃЋрЃўрЃА[@lazer_computational_2009]. рЃЏрЃўрЃАрЃў рЃўрЃюрЃбрЃћрЃџрЃћрЃЦрЃбрЃБрЃљрЃџрЃБрЃарЃў рЃгрЃўрЃюрЃљрЃЏрЃЮрЃарЃЉрЃћрЃЊрЃћрЃЉрЃў рЃљрЃарЃўрЃљрЃю рЃбрЃћрЃЦрЃАрЃбрЃўрЃАрЃљ рЃЊрЃљ рЃАрЃБрЃарЃљрЃЌрЃћрЃЉрЃўрЃА рЃ«рЃћрЃџрЃўрЃЌ рЃЎрЃЮрЃЊрЃўрЃарЃћрЃЉрЃљ^[рЃЏрЃЌрЃљрЃарЃњрЃЏрЃюрЃћрЃџрЃў: рЃўрЃњрЃБрЃџрЃўрЃАрЃ«рЃЏрЃћрЃЉрЃљ рЃЎрЃЮрЃърЃўрЃБрЃбрЃћрЃарЃўрЃА рЃЊрЃљрЃ«рЃЏрЃљрЃарЃћрЃўрЃЌ рЃЌрЃЋрЃўрЃАрЃћрЃЉрЃарЃўрЃЋрЃў рЃЏрЃЮрЃюрЃљрЃфрЃћрЃЏрЃћрЃЉрЃўрЃА рЃљрЃюрЃљрЃџрЃўрЃќрЃўрЃА (Computer-Assisted Qualitative Data Analysis - CAQDA) рЃЏрЃўрЃЊрЃњрЃЮрЃЏрЃљ.], рЃАрЃўрЃЋрЃарЃфрЃўрЃЌрЃў рЃЏрЃЮрЃюрЃљрЃфрЃћрЃЏрЃћрЃЉрЃўрЃАрЃљ рЃЊрЃљ рЃАрЃЮрЃфрЃўрЃљрЃџрЃБрЃарЃў рЃЦрЃАрЃћрЃџрЃўрЃА рЃљрЃюрЃљрЃџрЃўрЃќрЃў. рЃЏрЃљрЃерЃўрЃю рЃарЃЮрЃфрЃљ рЃбрЃарЃљрЃЊрЃўрЃфрЃўрЃБрЃџрЃў рЃарЃљрЃЮрЃЊрЃћрЃюрЃЮрЃЉрЃарЃўрЃЋрЃў рЃАрЃЮрЃфрЃўрЃљрЃџрЃБрЃарЃў рЃЏрЃћрЃфрЃюрЃўрЃћрЃарЃћрЃЉрЃћрЃЉрЃўрЃА рЃЏрЃћрЃЌрЃЮрЃЊрЃћрЃЉрЃў рЃцрЃЮрЃЎрЃБрЃАрЃўрЃарЃћрЃЉрЃБрЃџрЃўрЃљ рЃЏрЃгрЃЎрЃарЃўрЃЋрЃћрЃЉрЃќрЃћ, [рЃарЃЮрЃњрЃЮрЃарЃф рЃерЃћрЃЏрЃЌрЃ«рЃЋрЃћрЃЋрЃћрЃЉрЃќрЃћ рЃЊрЃљ рЃАрЃЋрЃћрЃбрЃћрЃЉрЃќрЃћ, рЃарЃЮрЃњрЃЮрЃарЃф рЃфрЃЋрЃџрЃљрЃЊрЃћрЃЉрЃќрЃћ](https://data.europa.eu/apps/data-visualisation-guide/intro-to-tidy-data), рЃЕрЃЋрЃћрЃБрЃџрЃћрЃЉрЃарЃўрЃЋрЃљрЃЊ рЃЊрЃљрЃерЃЋрЃћрЃЉрЃўрЃЌ, рЃарЃЮрЃЏ рЃЊрЃљрЃЎрЃЋрЃўрЃарЃЋрЃћрЃЉрЃўрЃА рЃћрЃарЃЌрЃћрЃБрЃџрЃћрЃЉрЃА рЃерЃЮрЃарЃўрЃА рЃљрЃарЃАрЃћрЃЉрЃЮрЃЉрЃА рЃЊрЃљрЃЏрЃЮрЃЎрЃўрЃЊрЃћрЃЉрЃБрЃџрЃћрЃЉрЃљ, рЃЎрЃАрЃЏ, рЃЎрЃў, рЃљрЃћрЃарЃЌрЃўрЃљрЃюрЃћрЃЉрЃА - рЃћрЃюрЃљрЃА, рЃљрЃЊрЃњрЃўрЃџрЃЏрЃЊрЃћрЃЉрЃљрЃарЃћрЃЮрЃЉрЃљрЃАрЃљ рЃЊрЃљ рЃњрЃљрЃЊрЃљрЃљрЃЊрЃњрЃўрЃџрЃћрЃЉрЃљрЃА, рЃЦрЃАрЃћрЃџрЃћрЃЉрЃА, рЃњрЃљрЃЏрЃЮрЃАрЃљрЃ«рЃБрЃџрЃћрЃЉрЃћрЃЉрЃАрЃљ рЃЊрЃљ рЃЋрЃўрЃЊрЃћрЃЮрЃА - рЃЏрЃЮрЃюрЃљрЃфрЃћрЃЏрЃћрЃЉрЃўрЃА рЃљрЃюрЃљрЃџрЃўрЃќрЃўрЃЌ, рЃАрЃбрЃљрЃбрЃўрЃАрЃбрЃўрЃЎрЃБрЃарЃў рЃЏрЃЮрЃЊрЃћрЃџрЃћрЃЉрЃўрЃА рЃњрЃљрЃЏрЃЮрЃДрЃћрЃюрЃћрЃЉрЃўрЃЌ рЃЏрЃарЃљрЃЋрЃљрЃџрЃњрЃЋрЃљрЃа рЃЊрЃљрЃЏрЃЮрЃЎрЃўрЃЊрЃћрЃЉрЃБрЃџрЃћрЃЉрЃћрЃЉрЃА рЃњрЃљрЃЏрЃЮрЃљрЃЋрЃџрЃћрЃюрЃА. рЃљрЃЏ рЃЦрЃЮрЃџрЃњрЃљ рЃАрЃљрЃ«рЃћрЃџрЃўрЃА [рЃЎрЃАрЃЏ] рЃЦрЃЋрЃћрЃе рЃАрЃЮрЃфрЃўрЃљрЃџрЃБрЃарЃў рЃЏрЃћрЃфрЃюрЃўрЃћрЃарЃћрЃЉрЃћрЃЉрЃўрЃА, рЃЎрЃЮрЃЏрЃърЃўрЃБрЃбрЃћрЃарЃБрЃџрЃў рЃЏрЃћрЃфрЃюрЃўрЃћрЃарЃћрЃЉрЃћрЃЉрЃўрЃА, рЃАрЃбрЃљрЃбрЃўрЃАрЃбрЃўрЃЎрЃБрЃарЃў рЃцрЃўрЃќрЃўрЃЎрЃЮрЃАрЃћрЃЉрЃўрЃАрЃљ рЃЊрЃљ рЃАрЃ«рЃЋрЃљрЃЌрЃљ рЃАрЃБрЃАрЃбрЃљрЃЊ рЃЊрЃљрЃЎрЃљрЃЋрЃерЃўрЃарЃћрЃЉрЃБрЃџрЃў рЃўрЃюрЃбрЃћрЃџрЃћрЃЦрЃбрЃБрЃљрЃџрЃБрЃарЃў рЃЊрЃљрЃарЃњрЃўрЃА рЃгрЃљрЃарЃЏрЃЮрЃЏрЃљрЃЊрЃњрЃћрЃюрЃџрЃћрЃЉрЃў рЃњрЃљрЃћрЃарЃЌрЃўрЃљрЃюрЃЊрЃљ.


## рЃБрЃюрЃўрЃЋрЃћрЃарЃАрЃўрЃбрЃћрЃбрЃћрЃЉрЃўрЃА рЃерЃћрЃБрЃАрЃљрЃЉрЃљрЃЏрЃЮ рЃАрЃбрЃарЃБрЃЦрЃбрЃБрЃарЃљ

рЃарЃЮрЃњрЃЮрЃарЃф рЃгрЃћрЃАрЃў, рЃБрЃюрЃўрЃЋрЃћрЃарЃАрЃўрЃбрЃћрЃбрЃћрЃЉрЃўрЃА рЃБрЃЏрЃћрЃбрЃћрЃАрЃЮрЃЉрЃљрЃерЃў рЃАрЃбрЃарЃБрЃЦрЃбрЃБрЃарЃљ рЃЊрЃљ рЃгрЃљрЃ«рЃљрЃџрЃўрЃАрЃћрЃЉрЃўрЃА рЃАрЃўрЃАрЃбрЃћрЃЏрЃљ рЃљрЃа рЃерЃћрЃћрЃАрЃљрЃЉрЃљрЃЏрЃћрЃЉрЃљ рЃљрЃАрЃћрЃЌ рЃЏрЃБрЃџрЃбрЃўрЃЊрЃўрЃАрЃфрЃўрЃърЃџрЃўрЃюрЃБрЃа рЃЏрЃўрЃЊрЃњрЃЮрЃЏрЃљрЃА. рЃАрЃгрЃљрЃЋрЃџрЃљ/рЃАрЃгрЃљрЃЋрЃџрЃћрЃЉрЃљ рЃЏрЃўрЃЊрЃарЃћрЃЎрЃўрЃџрЃўрЃљ рЃўрЃќрЃЮрЃџрЃљрЃфрЃўрЃўрЃАрЃЎрЃћрЃю. рЃЎрЃЮрЃЏрЃърЃўрЃБрЃбрЃћрЃарЃБрЃџрЃў [рЃЏрЃћрЃЌрЃЮрЃЊрЃћрЃЉрЃўрЃА] рЃАрЃгрЃљрЃЋрЃџрЃћрЃЉрЃўрЃА рЃърЃўрЃарЃЊрЃљрЃърЃўрЃарЃў рЃўрЃюрЃбрЃћрЃњрЃарЃљрЃфрЃўрЃљ рЃАрЃЮрЃфрЃўрЃљрЃџрЃБрЃарЃў рЃЏрЃћрЃфрЃюрЃўрЃћрЃарЃћрЃЉрЃћрЃЉрЃерЃў (рЃЏрЃљрЃњ. рЃљрЃАрЃгрЃљрЃЋрЃџрЃЮ рЃАрЃЮрЃфрЃўрЃљрЃџрЃБрЃа рЃЏрЃћрЃфрЃюрЃўрЃћрЃарЃА рЃЎрЃЮрЃЊрЃўрЃА рЃгрЃћрЃарЃљ) рЃЊрЃљ рЃАрЃЮрЃфрЃўрЃљрЃџрЃБрЃарЃў рЃЏрЃћрЃфрЃюрЃўрЃћрЃарЃћрЃЉрЃћрЃЉрЃўрЃА рЃўрЃюрЃбрЃћрЃњрЃарЃљрЃфрЃўрЃљ рЃЎрЃЮрЃЏрЃърЃўрЃБрЃбрЃћрЃарЃБрЃџ рЃЊрЃўрЃАрЃфрЃўрЃърЃџрЃўрЃюрЃћрЃЉрЃерЃў (рЃЏрЃљрЃњ. рЃљрЃАрЃгрЃљрЃЋрЃџрЃЮ рЃЎрЃЮрЃЏрЃърЃўрЃБрЃбрЃћрЃарЃБрЃџ рЃЏрЃћрЃфрЃюрЃўрЃћрЃарЃА рЃЎрЃЋрЃџрЃћрЃЋрЃўрЃА рЃЊрЃўрЃќрЃљрЃўрЃюрЃў) рЃюрЃћрЃџрЃљ рЃЏрЃўрЃЏрЃЊрЃўрЃюрЃљрЃарЃћрЃЮрЃЉрЃА. рЃЌрЃљрЃюрЃљрЃЏрЃерЃарЃЮрЃЏрЃџрЃЮрЃЉрЃљ рЃ«рЃерЃўрЃарЃљрЃЊ рЃљрЃа рЃљрЃарЃўрЃА рЃгрЃљрЃ«рЃљрЃџрЃўрЃАрЃћрЃЉрЃБрЃџрЃў, рЃърЃўрЃарЃўрЃЦрЃўрЃЌ рЃБрЃцрЃарЃЮ рЃ«рЃерЃўрЃарЃљрЃЊ рЃЊрЃљрЃЉрЃарЃЎрЃЮрЃџрЃћрЃЉрЃБрЃџрЃўрЃљ. Computational рЃЏрЃЎрЃЋрЃџрЃћрЃЋрЃарЃћрЃЉрЃў рЃЊрЃљ рЃАрЃЮрЃфрЃўрЃљрЃџрЃБрЃарЃў рЃЏрЃћрЃфрЃюрЃўрЃћрЃарЃћрЃЉрЃў рЃарЃЮрЃњрЃЮрЃарЃф рЃгрЃћрЃАрЃў рЃАрЃ«рЃЋрЃљрЃЊрЃљрЃАрЃ«рЃЋрЃљ рЃЊрЃљрЃЏрЃЮрЃБрЃЎрЃўрЃЊрЃћрЃЉрЃћрЃџ рЃАрЃбрЃарЃБрЃЦрЃбрЃБрЃарЃБрЃџ рЃћрЃарЃЌрЃћрЃБрЃџрЃћрЃЉрЃерЃў рЃЏрЃБрЃерЃљрЃЮрЃЉрЃћрЃю, рЃБрЃюрЃўрЃЋрЃћрЃарЃАрЃўрЃбрЃћрЃбрЃўрЃА рЃЏрЃЎрЃЋрЃћрЃЌрЃарЃљрЃЊ рЃЊрЃљрЃерЃЮрЃарЃћрЃЉрЃБрЃџ рЃЎрЃЮрЃарЃърЃБрЃАрЃћрЃЉрЃерЃў. рЃЊрЃљ рЃЏрЃљрЃЌрЃў рЃЌрЃљрЃюрЃљрЃЏрЃерЃарЃЮрЃЏрЃџрЃЮрЃЉрЃўрЃА рЃгрЃљрЃ«рЃљрЃџрЃўрЃАрЃћрЃЉрЃўрЃАрЃЌрЃЋрЃўрЃА рЃФрЃљрЃџрЃўрЃљрЃю рЃфрЃЮрЃбрЃљ рЃЏрЃћрЃЦрЃљрЃюрЃўрЃќрЃЏрЃў рЃљрЃарЃАрЃћрЃЉрЃЮрЃЉрЃА. рЃЊрЃћрЃфрЃћрЃюрЃбрЃарЃљрЃџрЃўрЃќрЃћрЃЉрЃБрЃџрЃў рЃАрЃљрЃЉрЃўрЃБрЃ»рЃћрЃбрЃЮ рЃЏрЃЮрЃЊрЃћрЃџрЃћрЃЉрЃў рЃ«рЃћрЃџрЃА рЃБрЃерЃџрЃўрЃА рЃЎрЃЮрЃЮрЃарЃЊрЃўрЃюрЃўрЃарЃћрЃЉрЃБрЃџ рЃЏрЃБрЃерЃљрЃЮрЃЉрЃљрЃАрЃљ рЃЊрЃљ рЃ«рЃерЃўрЃарЃљрЃЊ рЃљрЃарЃљрЃћрЃцрЃћрЃЦрЃбрЃБрЃарЃў рЃ«рЃљрЃарЃ»рЃћрЃЉрЃўрЃА рЃЊрЃБрЃЉрЃџрЃўрЃарЃћрЃЉрЃўрЃА рЃЏрЃўрЃќрЃћрЃќрЃў рЃ«рЃЊрЃћрЃЉрЃљ.

рЃЎрЃЋрЃџрЃћрЃЋрЃўрЃА рЃерЃћрЃцрЃљрЃАрЃћрЃЉрЃўрЃА рЃърЃарЃЮрЃфрЃћрЃЊрЃБрЃарЃћрЃЉрЃў, рЃарЃЮрЃњрЃЮрЃарЃўрЃфрЃљрЃљ рЃњрЃљрЃћрЃарЃЌрЃўрЃљрЃюрЃћрЃЉрЃБрЃџрЃў рЃАрЃљрЃЏрЃћрЃцрЃЮрЃА рЃЎрЃЋрЃџрЃћрЃЋрЃўрЃА рЃЉрЃарЃгрЃДрЃўрЃюрЃЋрЃљрЃџрЃћрЃЉрЃўрЃА рЃЕрЃљрЃарЃЕрЃЮ, рЃарЃЮрЃЏрЃћрЃџрЃўрЃф рЃњрЃљрЃЏрЃЮрЃДрЃЮрЃцрЃА рЃЎрЃЋрЃџрЃћрЃЋрЃўрЃА рЃЊрЃљрЃцрЃўрЃюрЃљрЃюрЃАрЃћрЃЉрЃљрЃА, рЃарЃЮрЃњрЃЮрЃарЃф рЃгрЃћрЃАрЃў, рЃцрЃЮрЃЎрЃБрЃАрЃўрЃарЃћрЃЉрЃБрЃџрЃў рЃЎрЃЮрЃюрЃЎрЃарЃћрЃбрЃБрЃџрЃў рЃЊрЃўрЃАрЃфрЃўрЃърЃџрЃўрЃюрЃўрЃА рЃцрЃљрЃарЃњрЃџрЃћрЃЉрЃерЃў, рЃарЃљрЃф рЃњрЃБрЃџрЃўрЃАрЃ«рЃЏрЃЮрЃЉрЃА, рЃарЃЮрЃЏ рЃЏрЃБрЃџрЃбрЃўрЃЊрЃўрЃАрЃфрЃўрЃърЃџрЃўрЃюрЃБрЃарЃў рЃЎрЃЋрЃџрЃћрЃЋрЃљ рЃерЃћрЃўрЃФрЃџрЃћрЃЉрЃљ рЃўрЃДрЃЮрЃА рЃюрЃљрЃЎрЃџрЃћрЃЉрЃљрЃЊ рЃЊрЃљрЃцрЃљрЃАрЃћрЃЉрЃБрЃџрЃў рЃЊрЃљ рЃЏрЃЮрЃгрЃЮрЃюрЃћрЃЉрЃБрЃџрЃў. рЃЏрЃАрЃњрЃљрЃЋрЃАрЃљрЃЊ рЃљрЃЏрЃўрЃА, рЃБрЃюрЃўрЃЋрЃћрЃарЃАрЃўрЃбрЃћрЃбрЃћрЃЉрЃерЃў рЃЊрЃљрЃгрЃўрЃюрЃљрЃБрЃарЃћрЃЉрЃўрЃА рЃърЃЮрЃџрЃўрЃбрЃўрЃЎрЃљ рЃЏрЃўрЃЊрЃарЃћрЃЎрЃўрЃџрЃўрЃљ рЃюрЃљрЃЎрЃџрЃћрЃЉрЃљрЃЊ рЃгрЃљрЃљрЃ«рЃљрЃџрЃўрЃАрЃЮрЃА рЃЏрЃћрЃфрЃюрЃўрЃћрЃарЃћрЃЉрЃў, рЃЏрЃБрЃџрЃбрЃўрЃЊрЃўрЃАрЃфрЃўрЃърЃџрЃўрЃюрЃБрЃарЃў рЃњрЃљрЃЏрЃЮрЃфрЃЊрЃўрЃџрЃћрЃЉрЃўрЃЌ. рЃБрЃюрЃўрЃЋрЃћрЃарЃАрЃўрЃбрЃћрЃбрЃћрЃЉрЃўрЃА  рЃЎрЃЮрЃЏрЃърЃўрЃБрЃбрЃћрЃарЃБрЃџрЃў (рЃњрЃљрЃЏрЃЮрЃЌрЃЋрЃџрЃўрЃЌрЃў) рЃЎрЃЋрЃџрЃћрЃЋрЃўрЃА рЃўрЃюрЃцрЃарЃљрЃАрЃбрЃарЃБрЃЦрЃбрЃБрЃарЃљ рЃФрЃљрЃџрЃўрЃљрЃю рЃ«рЃерЃўрЃарЃљрЃЊ рЃЉрЃЮрЃџрЃЮрЃЏрЃЊрЃћ рЃЋрЃћрЃа рЃБрЃќрЃарЃБрЃюрЃЋрЃћрЃџрЃДрЃЮрЃцрЃА рЃцрЃљрЃарЃЌрЃЮрЃЏрЃљрЃАрЃерЃбрЃљрЃЉрЃўрЃљрЃюрЃў, рЃЏрЃњрЃарЃФрЃюрЃЮрЃЉрЃўрЃљрЃарЃћ рЃърЃћрЃарЃАрЃЮрЃюрЃљрЃџрЃБрЃарЃў рЃЏрЃЮрЃюрЃљрЃфрЃћрЃЏрЃћрЃЉрЃўрЃА^[рЃЏрЃЮрЃюрЃљрЃфрЃћрЃЏрЃћрЃЉрЃў, рЃарЃЮрЃЏрЃџрЃўрЃЊрЃљрЃюрЃљрЃф рЃЏрЃЪрЃдрЃљрЃЋрЃюрЃЊрЃћрЃЉрЃљ рЃърЃўрЃарЃўрЃА рЃарЃљрЃАрЃЮрЃЉрЃарЃўрЃЋрЃў, рЃћрЃЌрЃюрЃўрЃЎрЃБрЃарЃў рЃЎрЃБрЃЌрЃЋрЃюрЃўрЃџрЃћрЃЉрЃљ, рЃарЃћрЃџрЃўрЃњрЃўрЃБрЃарЃў, рЃцрЃўрЃџрЃЮрЃАрЃЮрЃцрЃўрЃБрЃарЃў рЃљрЃю рЃърЃЮрЃџрЃўрЃбрЃўрЃЎрЃБрЃарЃў рЃерЃћрЃ«рЃћрЃЊрЃБрЃџрЃћрЃЉрЃћрЃЉрЃў, рЃљрЃю рЃърЃўрЃарЃўрЃА рЃърЃарЃЮрЃцрЃЎрЃљрЃЋрЃерЃўрЃарЃерЃў рЃгрЃћрЃЋрЃарЃЮрЃЉрЃўрЃА рЃцрЃљрЃЦрЃбрЃў, рЃЏрЃўрЃАрЃў рЃ»рЃљрЃюрЃЏрЃарЃЌрЃћрЃџрЃЮрЃЉрЃўрЃА рЃЏрЃЊрЃњрЃЮрЃЏрЃљрЃарЃћрЃЮрЃЉрЃљ рЃЊрЃљ рЃАрЃЦрЃћрЃАрЃЮрЃЉрЃарЃўрЃЋрЃў рЃфрЃ«рЃЮрЃЋрЃарЃћрЃЉрЃўрЃА рЃЊрЃћрЃбрЃљрЃџрЃћрЃЉрЃў. рЃгрЃДрЃљрЃарЃЮ: http://www.nplg.gov.ge/gwdict/index.php?a=term&d=5&t=16550]  рЃЉрЃљрЃќрЃћрЃЉрЃА рЃБрЃАрЃљрЃцрЃарЃЌрЃ«рЃЮрЃћрЃЉрЃўрЃА, рЃњрЃљрЃЏрЃЮрЃЌрЃЋрЃџрЃўрЃА рЃАрЃўрЃЏрЃФрЃџрЃљрЃЋрЃарЃўрЃАрЃљ рЃЊрЃљ рЃЊрЃўрЃЊрЃў рЃарЃљрЃЮрЃЊрЃћрЃюрЃЮрЃЉрЃўрЃА рЃЏрЃЎрЃЋрЃџрЃћрЃЋрЃарЃћрЃЉрЃўрЃА рЃ«рЃћрЃџрЃЏрЃўрЃАрЃљрЃгрЃЋрЃЊрЃЮрЃЏрЃЮрЃЉрЃўрЃА рЃЏрЃЮрЃЌрЃ«рЃЮрЃЋрЃюрЃћрЃЉрЃА. рЃЏрЃўрЃБрЃ«рЃћрЃЊрЃљрЃЋрЃљрЃЊ, рЃўрЃЏрЃўрЃА, рЃарЃЮрЃЏ рЃљрЃдрЃюрЃўрЃерЃюрЃБрЃџрЃў рЃАрЃљрЃЎрЃўрЃЌрЃ«рЃў рЃАрЃљрЃюрЃљрЃ«рЃћрЃЋрЃарЃЮрЃЊ рЃЏрЃЮрЃњрЃЋрЃљрЃарЃЊрЃљ рЃљрЃЎрЃљрЃЊрЃћрЃЏрЃўрЃљрЃерЃў (рЃЏрЃљрЃњ. рЃњрЃћрЃюрЃЮрЃЏрЃўрЃА рЃЏрЃЮрЃюрЃљрЃфрЃћрЃЏрЃћрЃЉрЃў), рЃљрЃдрЃюрЃўрЃерЃюрЃБрЃџрЃЏрЃљ, рЃгрЃљрЃарЃЏрЃљрЃбрЃћрЃЉрЃБрЃџрЃЏрЃљ рЃњрЃљрЃЏрЃЮрЃфрЃЊрЃўрЃџрЃћрЃЉрЃљрЃЏ рЃЋрЃћрЃа рЃЏрЃўрЃљрЃдрЃгрЃўрЃљ рЃЎрЃЮрЃЏрЃърЃўрЃБрЃбрЃћрЃарЃБрЃџ рЃАрЃЮрЃфрЃўрЃљрЃџрЃБрЃа рЃЏрЃћрЃфрЃюрЃўрЃћрЃарЃћрЃЉрЃћрЃЉрЃљрЃЏрЃЊрЃћ.


## рЃЏрЃЮрЃюрЃљрЃфрЃћрЃЏрЃЌрЃљ рЃњрЃљрЃќрЃўрЃљрЃарЃћрЃЉрЃўрЃА рЃерЃћрЃБрЃАрЃљрЃЉрЃљрЃЏрЃЮ рЃърЃљрЃарЃљрЃЊрЃўрЃњрЃЏрЃћрЃЉрЃў^[рЃўрЃЊрЃћрЃљрЃЌрЃљ рЃЊрЃљ рЃерЃћрЃ«рЃћрЃЊрЃБрЃџрЃћрЃЉрЃљрЃЌрЃљ рЃћрЃарЃЌрЃЮрЃЉрЃџрЃўрЃЮрЃЉрЃљ (рЃБрЃърЃўрЃарЃљрЃбрЃћрЃАрЃљрЃЊ рЃАрЃљрЃЉрЃБрЃюрЃћрЃЉрЃўрЃАрЃЏрЃћрЃбрЃДрЃЋрЃћрЃџрЃЮ рЃЏрЃћрЃфрЃюрЃўрЃћрЃарЃћрЃЉрЃћрЃЉрЃерЃў); рЃљрЃДрЃљрЃџрЃўрЃЉрЃћрЃЉрЃА рЃЎрЃЮрЃюрЃАрЃћрЃюрЃАрЃБрЃАрЃБрЃа рЃЕрЃљрЃарЃЕрЃЮрЃА рЃљрЃю рЃЏрЃЮрЃЊрЃћрЃџрЃА, рЃарЃЮрЃЏрЃџрЃўрЃА рЃерЃўрЃњрЃюрЃўрЃЌрЃљрЃф рЃЏрЃћрЃфрЃюрЃўрЃћрЃарЃћрЃЉрЃў рЃЮрЃърЃћрЃарЃўрЃарЃћрЃЉрЃћрЃю. рЃгрЃДрЃљрЃарЃЮ: http://www.nplg.gov.ge/gwdict/index.php?a=term&d=6&t=5646]


рЃЏрЃЮрЃюрЃљрЃфрЃћрЃЏрЃћрЃЉрЃўрЃА рЃњрЃљрЃќрЃўрЃљрЃарЃћрЃЉрЃўрЃА рЃЏрЃўрЃЏрЃЊрЃўрЃюрЃљрЃарЃћ рЃърЃљрЃарЃљрЃЊрЃўрЃњрЃЏрЃћрЃЉрЃў Рђћ рЃњрЃљрЃюрЃАрЃљрЃЎрЃБрЃЌрЃарЃћрЃЉрЃўрЃЌ рЃЊрЃўрЃЊрЃў рЃЏрЃЮрЃфрЃБрЃџрЃЮрЃЉрЃўрЃАрЃљ рЃЊрЃљ рЃЏрЃњрЃарЃФрЃюрЃЮрЃЉрЃўрЃљрЃарЃћ рЃърЃћрЃарЃАрЃЮрЃюрЃљрЃџрЃБрЃарЃў рЃЏрЃЮрЃюрЃљрЃфрЃћрЃЏрЃћрЃЉрЃўрЃА рЃерЃћрЃЏрЃЌрЃ«рЃЋрЃћрЃЋрЃљрЃерЃў, рЃарЃЮрЃЏрЃџрЃћрЃЉрЃўрЃф рЃњрЃљрЃЏрЃЮрЃўрЃДрЃћрЃюрЃћрЃЉрЃљ рЃЎрЃАрЃЏ-рЃерЃў Рђћ рЃљрЃарЃљрЃћрЃарЃЌрЃњрЃЋрЃљрЃарЃЮрЃЋрЃљрЃю рЃерЃћрЃЊрЃћрЃњрЃА рЃўрЃФрЃџрЃћрЃЋрЃљ. рЃЏрЃЌрЃљрЃЋрЃарЃЮрЃЉрЃљрЃАрЃЌрЃљрЃю рЃЌрЃљрЃюрЃљрЃЏрЃерЃарЃЮрЃЏрЃџрЃЮрЃЉрЃўрЃА рЃгрЃљрЃарЃЏрЃљрЃбрЃћрЃЉрЃБрЃџрЃў рЃЏрЃљрЃњрЃљрЃџрЃўрЃЌрЃћрЃЉрЃў рЃљрЃарЃАрЃћрЃЉрЃЮрЃЉрЃА, рЃњрЃљрЃюрЃАрЃљрЃЎрЃБрЃЌрЃарЃћрЃЉрЃўрЃЌ рЃћрЃЎрЃЮрЃюрЃЮрЃЏрЃўрЃЎрЃљрЃерЃў, рЃЏрЃљрЃЌ рЃерЃЮрЃарЃўрЃА рЃБрЃЌрЃљрЃюрЃљрЃАрЃгрЃЮрЃарЃЮрЃЉрЃўрЃАрЃљ[@chetty_where_2014]  рЃЊрЃљ рЃЊрЃљрЃАрЃљрЃЦрЃЏрЃћрЃЉрЃўрЃА рЃЉрЃљрЃќрЃарЃўрЃА рЃЊрЃўрЃюрЃљрЃЏрЃўрЃЎрЃўрЃА[@abowd_integrated_2004]  рЃерЃћрЃАрЃгрЃљрЃЋрЃџрЃўрЃА рЃЎрЃЋрЃџрЃћрЃЋрЃћрЃЉрЃерЃў. рЃљрЃарЃАрЃћрЃЉрЃЮрЃЉрЃА рЃљрЃЊрЃЏрЃўрЃюрЃўрЃАрЃбрЃарЃљрЃфрЃўрЃБрЃџрЃў рЃЏрЃЮрЃюрЃљрЃфрЃћрЃЏрЃћрЃЉрЃўрЃА рЃЎрЃЋрЃџрЃћрЃЋрЃўрЃЌрЃў рЃфрЃћрЃюрЃбрЃарЃћрЃЉрЃўрЃА рЃљрЃ«рЃљрЃџрЃў, рЃарЃћрЃАрЃБрЃарЃАрЃћрЃЉрЃўрЃЌ рЃЎрЃљрЃарЃњрЃљрЃЊ рЃњрЃљрЃЏрЃДрЃљрЃарЃћрЃЉрЃБрЃџрЃў рЃЏрЃЮрЃЊрЃћрЃџрЃћрЃЉрЃў, рЃарЃЮрЃЏрЃџрЃћрЃЉрЃўрЃф рЃЏрЃўрЃЎрЃарЃЮрЃЊрЃЮрЃюрЃћрЃќрЃћ рЃЏрЃЮрЃюрЃљрЃфрЃћрЃЏрЃЌрЃљ рЃљрЃюрЃљрЃџрЃўрЃќрЃўрЃА рЃърЃџрЃљрЃбрЃцрЃЮрЃарЃЏрЃћрЃЉрЃА рЃгрЃљрЃарЃЏрЃЮрЃљрЃЊрЃњрЃћрЃюрЃћрЃю рЃърЃћрЃарЃАрЃЮрЃюрЃљрЃџрЃБрЃарЃў рЃЏрЃЮрЃюрЃљрЃфрЃћрЃЏрЃћрЃЉрЃўрЃА рЃЊрЃљрЃфрЃЋрЃўрЃЌ[@reamer_roadmap_2018].  рЃљрЃдрЃюрЃўрЃерЃюрЃБрЃџрЃў рЃерЃћрЃЏрЃЌрЃ«рЃЋрЃћрЃЋрЃћрЃЉрЃў рЃЏрЃюрЃўрЃерЃЋрЃюрЃћрЃџрЃЮрЃЋрЃљрЃюрЃўрЃљ рЃАрЃљрЃЏрЃЮрЃЏрЃљрЃЋрЃџрЃЮрЃЊ рЃърЃЮрЃбрЃћрЃюрЃфрЃўрЃБрЃарЃў рЃЌрЃљрЃюрЃљрЃЏрЃерЃарЃЮрЃЏрЃџрЃЮрЃЉрЃўрЃАрЃЌрЃЋрЃўрЃА рЃЎрЃћрЃарЃФрЃЮ рЃЮрЃарЃњрЃљрЃюрЃўрЃќрЃљрЃфрЃўрЃћрЃЉрЃЌрЃљрЃю, рЃЏрЃљрЃЌ рЃерЃЮрЃарЃўрЃА рЃЏрЃћрЃЌрЃЮрЃЊрЃЮрЃџрЃЮрЃњрЃўрЃўрЃА рЃерЃћрЃЦрЃЏрЃюрЃљ, рЃарЃЮрЃЏ рЃЊрЃљрЃфрЃБрЃџрЃў рЃўрЃДрЃЮрЃА рЃЏрЃњрЃарЃФрЃюрЃЮрЃЉрЃўрЃљрЃарЃћ рЃърЃћрЃарЃАрЃЮрЃюрЃљрЃџрЃБрЃарЃў рЃЏрЃЮрЃюрЃљрЃфрЃћрЃЏрЃћрЃЉрЃў, рЃљрЃЏрЃљрЃАрЃЌрЃљрЃюрЃљрЃЋрЃћ рЃљрЃюрЃљрЃџрЃўрЃќрЃўрЃАрЃЌрЃЋрЃўрЃА рЃ«рЃћрЃџрЃЏрЃўрЃАрЃљрЃгрЃЋрЃЊрЃЮрЃЏрЃў (рЃЏрЃљрЃњ. рЃўрЃюрЃЮрЃЋрЃљрЃфрЃўрЃБрЃарЃў рЃњрЃљрЃЊрЃљрЃгрЃДрЃЋрЃћрЃбрЃћрЃЉрЃўрЃА рЃерЃћрЃЦрЃЏрЃюрЃљ рЃЊрЃўрЃцрЃћрЃарЃћрЃюрЃфрЃўрЃљрЃџрЃБрЃарЃў рЃърЃћрЃарЃАрЃЮрЃюрЃљрЃџрЃБрЃарЃў рЃЏрЃЮрЃюрЃљрЃфрЃћрЃЏрЃЌрЃљ рЃЊрЃљрЃфрЃЋрЃўрЃА, рЃЏрЃўрЃЏрЃљрЃарЃЌрЃБрЃџрЃћрЃЉрЃўрЃЌ).

<aside>
рЃЊрЃљрЃЏрЃљрЃбрЃћрЃЉрЃўрЃЌрЃў рЃџрЃўрЃбрЃћрЃарЃљрЃбрЃБрЃарЃљ рЃЊрЃўрЃцрЃћрЃарЃћрЃюрЃфрЃўрЃљрЃџрЃБрЃарЃў рЃърЃћрЃарЃАрЃЮрЃюрЃљрЃџрЃБрЃарЃў рЃЏрЃЮрЃюрЃљрЃфрЃћрЃЏрЃЌрЃљ рЃЊрЃљрЃфрЃЋрЃўрЃА рЃерЃћрЃАрЃљрЃ«рЃћрЃЉ

1. [Advancing Differential Privacy: Where We Are Now and Future Directions for Real-World Deployment](https://hdsr.mitpress.mit.edu/pub/sl9we8gh/release/3)

2. [Differential Privacy](https://privacytools.seas.harvard.edu/differential-privacy)

</aside>


рЃЎрЃћрЃарЃФрЃЮ рЃЎрЃЮрЃЏрЃърЃљрЃюрЃўрЃћрЃЉрЃўрЃА рЃърЃЮрЃќрЃўрЃфрЃўрЃЮрЃюрЃўрЃарЃћрЃЉрЃљ рЃњрЃљрЃюрЃАрЃљрЃ«рЃџрЃћрЃЉрЃБрЃџрЃўрЃљ, рЃарЃЮрЃњрЃЮрЃарЃф рЃЏрЃЮрЃАрЃљрЃџрЃЮрЃЊрЃюрЃћрЃџрЃў рЃўрЃДрЃЮ, рЃљрЃЏ рЃАрЃћрЃЦрЃбрЃЮрЃарЃерЃў рЃюрЃљрЃЎрЃџрЃћрЃЉрЃў рЃърЃарЃЮрЃњрЃарЃћрЃАрЃўрЃљ. рЃАрЃљрЃЏрЃЌрЃљрЃЋрЃарЃЮрЃЉрЃЮ рЃўрЃюрЃАрЃбрЃўрЃбрЃБрЃбрЃћрЃЉрЃў рЃљрЃЏрЃБрЃерЃљрЃЋрЃћрЃЉрЃћрЃю рЃЏрЃЮрЃюрЃљрЃфрЃћрЃЏрЃћрЃЉрЃА рЃАрЃљрЃќрЃЮрЃњрЃљрЃЊрЃЮрЃћрЃЉрЃўрЃА рЃАрЃљрЃАрЃўрЃЎрЃћрЃЌрЃЮрЃЊ, рЃ«рЃЮрЃџрЃЮ рЃЎрЃЮрЃЏрЃърЃљрЃюрЃўрЃўрЃА рЃ«рЃћрЃџрЃЌ рЃљрЃарЃАрЃћрЃЉрЃБрЃџрЃў рЃЏрЃЮрЃюрЃљрЃфрЃћрЃЏрЃћрЃЉрЃў, рЃњрЃљрЃюрЃўрЃ«рЃўрЃџрЃћрЃЉрЃљ рЃарЃЮрЃњрЃЮрЃарЃф рЃўрЃюрЃбрЃћрЃџрЃћрЃЦрЃбрЃБрЃљрЃџрЃБрЃарЃў рЃАрЃљрЃЎрЃБрЃЌрЃарЃћрЃЉрЃљ, [рЃљрЃЦрЃбрЃўрЃЋрЃў](http://www.nplg.gov.ge/gwdict/index.php?a=term&d=6&t=14595).  рЃЊрЃљрЃўрЃюрЃбрЃћрЃарЃћрЃАрЃћрЃЉрЃБрЃџрЃў рЃЏрЃ«рЃљрЃарЃћрЃћрЃЉрЃў рЃАрЃљрЃЏрЃЌрЃљрЃЋрЃарЃЮрЃЉрЃЮ рЃБрЃгрЃДрЃћрЃЉрЃћрЃЉрЃўрЃА рЃАрЃљрЃ»рЃљрЃарЃЮ рЃљрЃюрЃњрЃљрЃарЃўрЃерЃЋрЃљрЃџрЃЊрЃћрЃЉрЃБрЃџрЃћрЃЉрЃљрЃА, рЃарЃЮрЃЏрЃћрЃџрЃўрЃф рЃњрЃљрЃЏрЃЮрЃўрЃ«рЃљрЃбрЃћрЃЉрЃљ рЃЏрЃЮрЃюрЃљрЃфрЃћрЃЏрЃЌрЃљ рЃњрЃљрЃќрЃўрЃљрЃарЃћрЃЉрЃљрЃА рЃЊрЃљрЃЊрЃћрЃЉрЃўрЃЌрЃљрЃЊ рЃљрЃцрЃљрЃАрЃћрЃЉрЃћрЃю, рЃЏрЃљрЃњрЃарЃљрЃЏ, рЃЎрЃћрЃарЃФрЃЮ рЃЎрЃЮрЃЏрЃърЃљрЃюрЃўрЃћрЃЉрЃўрЃА рЃљрЃЦрЃфрЃўрЃЮрЃюрЃћрЃарЃћрЃЉрЃў рЃљрЃАрЃћрЃЌрЃў рЃЊрЃљрЃЏрЃЮрЃЎрЃўрЃЊрЃћрЃЉрЃБрЃџрЃћрЃЉрЃўрЃАрЃњрЃљрЃю рЃерЃЮрЃарЃА рЃљрЃарЃўрЃљрЃю. рЃљрЃЏрЃњрЃЋрЃљрЃарЃљрЃЊ, рЃљрЃЎрЃљрЃЊрЃћрЃЏрЃўрЃўрЃАрЃЌрЃЋрЃўрЃА рЃЎрЃћрЃарЃФрЃЮ рЃЎрЃЮрЃЏрЃърЃљрЃюрЃўрЃћрЃЉрЃўрЃА рЃЏрЃЮрЃюрЃљрЃфрЃћрЃЏрЃћрЃЉрЃў рЃўрЃерЃЋрЃўрЃљрЃЌрЃљрЃЊ рЃљрЃарЃўрЃА рЃ«рЃћрЃџрЃЏрЃўрЃАрЃљрЃгрЃЋрЃЊрЃЮрЃЏрЃў, рЃЌрЃБрЃЏрЃфрЃљ, рЃарЃЮрЃЊрЃћрЃАрЃљрЃф рЃ«рЃћрЃџрЃЏрЃўрЃАрЃљрЃгрЃЋрЃЊрЃЮрЃЏрЃўрЃљ, рЃарЃЮрЃњрЃЮрЃарЃф рЃгрЃћрЃАрЃў, рЃЏрЃЮрЃюрЃљрЃфрЃћрЃЏрЃћрЃЉрЃќрЃћ рЃгрЃЋрЃЊрЃЮрЃЏрЃљ рЃЊрЃљрЃерЃЋрЃћрЃЉрЃБрЃџрЃўрЃљ рЃБрЃЌрЃљрЃЋрЃЉрЃЮрЃџрЃЮрЃЊ рЃЏрЃЮрЃгрЃћрЃАрЃарЃўрЃњрЃћрЃЉрЃБрЃџрЃў рЃЏрЃћрЃЦрЃљрЃюрЃўрЃќрЃЏрЃћрЃЉрЃў, рЃЏрЃљрЃЌ рЃерЃЮрЃарЃўрЃА рЃЏрЃЮрЃюрЃљрЃфрЃћрЃЏрЃћрЃЉрЃўрЃА рЃюрЃљрЃгрЃўрЃџрЃў рЃ«рЃћрЃџрЃЏрЃўрЃАрЃљрЃгрЃЋрЃЊрЃЮрЃЏрЃўрЃљ [рЃљрЃърЃџрЃўрЃЎрЃљрЃфрЃўрЃўрЃА рЃърЃарЃЮрЃњрЃарЃљрЃЏрЃўрЃарЃћрЃЉрЃўрЃА рЃўрЃюрЃбрЃћрЃарЃцрЃћрЃўрЃАрЃўрЃЌ (API)](https://ka.wikipedia.org/wiki/%E1%83%90%E1%83%9E%E1%83%9A%E1%83%98%E1%83%99%E1%83%90%E1%83%AA%E1%83%98%E1%83%98%E1%83%A1_%E1%83%9E%E1%83%A0%E1%83%9D%E1%83%92%E1%83%A0%E1%83%90%E1%83%9B%E1%83%98%E1%83%A0%E1%83%94%E1%83%91%E1%83%98%E1%83%A1_%E1%83%98%E1%83%9C%E1%83%A2%E1%83%94%E1%83%A0%E1%83%A4%E1%83%94%E1%83%98%E1%83%A1%E1%83%98). рЃАрЃ«рЃЋрЃљ рЃерЃћрЃЏрЃЌрЃ«рЃЋрЃћрЃЋрЃљрЃерЃў, рЃЏрЃЮрЃюрЃљрЃфрЃћрЃЏрЃћрЃЉрЃў рЃ«рЃћрЃџрЃЏрЃўрЃАрЃљрЃгрЃЋрЃЊрЃЮрЃЏрЃўрЃљ рЃЏрЃ«рЃЮрЃџрЃЮрЃЊ рЃЎрЃЮрЃЏрЃърЃљрЃюрЃўрЃљрЃАрЃЌрЃљрЃю  рЃЌрЃљрЃюрЃљрЃЏрЃерЃарЃЮрЃЏрЃџрЃЮрЃЉрЃўрЃЌ (рЃ«рЃерЃўрЃарЃљрЃЊ рЃЎрЃЮрЃЏрЃърЃљрЃюрЃўрЃљрЃерЃў рЃцрЃўрЃќрЃўрЃЎрЃБрЃарЃљрЃЊ рЃДрЃЮрЃцрЃюрЃљрЃљ рЃАрЃљрЃГрЃўрЃарЃЮ). рЃљрЃдрЃюрЃўрЃерЃюрЃБрЃџрЃўрЃА рЃњрЃљрЃарЃЊрЃљ, рЃЏрЃЮрЃюрЃљрЃфрЃћрЃЏрЃћрЃЉрЃќрЃћ рЃгрЃЋрЃЊрЃЮрЃЏрЃљ, рЃљрЃАрЃЋрЃћ рЃ«рЃЊрЃћрЃЉрЃљ рЃърЃћрЃарЃАрЃЮрЃюрЃљрЃџрЃБрЃарЃў рЃЎрЃљрЃЋрЃерЃўрЃарЃћрЃЉрЃўрЃАрЃљ рЃЊрЃљ рЃћрЃарЃЌрЃ»рЃћрЃарЃљрЃЊрЃў рЃерЃћрЃЌрЃљрЃюрЃ«рЃЏрЃћрЃЉрЃћрЃЉрЃўрЃЌ. рЃћрЃА рЃБрЃЎрЃљрЃюрЃљрЃАрЃЎрЃюрЃћрЃџрЃў рЃ«рЃерЃўрЃарЃљрЃЊ рЃарЃћрЃњрЃБрЃџрЃўрЃарЃЊрЃћрЃЉрЃљ рЃњрЃљрЃБрЃЌрЃЦрЃЏрЃћрЃџрЃЮрЃЉрЃўрЃА рЃ«рЃћрЃџрЃерЃћрЃЎрЃарЃБрЃџрЃћрЃЉрЃўрЃЌ рЃЊрЃљ рЃћрЃЦрЃЋрЃћрЃЏрЃЊрЃћрЃЉрЃљрЃарЃћрЃЉрЃљ рЃърЃЮрЃбрЃћрЃюрЃфрЃўрЃБрЃа рЃўрЃюрЃбрЃћрЃарЃћрЃАрЃЌрЃљ рЃЎрЃЮрЃюрЃцрЃџрЃўрЃЦрЃбрЃА. рЃЏрЃЮрЃюрЃљрЃфрЃћрЃЏрЃћрЃЉрЃўрЃА рЃ«рЃћрЃџрЃЏрЃўрЃАрЃљрЃгрЃЋрЃЊрЃЮрЃЏрЃЮрЃЉрЃўрЃА рЃљрЃџрЃбрЃћрЃарЃюрЃљрЃбрЃўрЃБрЃџрЃў рЃњрЃќрЃљ рЃљрЃарЃўрЃА рЃЏрЃљрЃарЃЎрЃћрЃбрЃўрЃюрЃњрЃБрЃџрЃў рЃЎрЃЋрЃџрЃћрЃЋрЃћрЃЉрЃўрЃАрЃЌрЃЋрЃўрЃА рЃерЃћрЃњрЃарЃЮрЃЋрЃћрЃЉрЃБрЃџрЃў рЃЎрЃћрЃарЃФрЃЮ рЃАрЃљрЃЎрЃБрЃЌрЃарЃћрЃЉрЃљрЃерЃў рЃљрЃарЃАрЃћрЃЉрЃБрЃџрЃў рЃЏрЃЮрЃюрЃљрЃфрЃћрЃЏрЃћрЃЉрЃўрЃА (рЃЏрЃљрЃњ. Comscore, Nielsen) рЃњрЃљрЃЏрЃЮрЃДрЃћрЃюрЃћрЃЉрЃљ, рЃарЃЮрЃЏрЃџрЃўрЃА рЃЏрЃћрЃЌрЃЮрЃЊрЃў рЃарЃўрЃњ рЃерЃћрЃЏрЃЌрЃ«рЃЋрЃћрЃЋрЃљрЃерЃў рЃњрЃљрЃБрЃЏрЃГрЃЋрЃўрЃарЃЋрЃљрЃџрЃћрЃљ, рЃ«рЃЮрЃџрЃЮ рЃЏрЃЎрЃЋрЃџрЃћрЃЋрЃарЃћрЃЉрЃўрЃА рЃБрЃЏрЃарЃљрЃЋрЃџрЃћрЃАрЃЮрЃЉрЃўрЃАрЃЌрЃЋрЃўрЃА рЃЏрЃўрЃАрЃў рЃЏрЃљрЃдрЃљрЃџрЃў рЃцрЃљрЃАрЃў рЃЉрЃљрЃарЃўрЃћрЃарЃўрЃљ.

рЃЕрЃЋрЃћрЃю рЃњрЃЋрЃ»рЃћрЃарЃљ, рЃарЃЮрЃЏ рЃћрЃА рЃЏрЃўрЃЊрЃњрЃЮрЃЏрЃљ рЃљрЃдрЃљрЃа рЃљрЃарЃўрЃА рЃЏрЃўрЃАрЃљрЃдрЃћрЃЉрЃў, рЃарЃЮрЃњрЃЮрЃарЃф рЃЎрЃАрЃЏ-рЃўрЃА рЃАрЃљрЃДрЃарЃЊрЃћрЃюрЃў, рЃарЃљрЃЏрЃЊрЃћрЃюрЃљрЃЊрЃљрЃф рЃърЃарЃљрЃњрЃЏрЃљрЃбрЃБрЃџрЃљрЃЊ рЃљрЃа рЃБрЃюрЃЊрЃљ рЃњрЃљрЃЏрЃЮрЃўрЃДрЃБрЃарЃћрЃЉрЃЮрЃЊрЃћрЃА рЃљрЃАрЃћрЃЌрЃў рЃЏрЃЮрЃюрЃљрЃфрЃћрЃЏрЃћрЃЉрЃўрЃА рЃАрЃўрЃЏрЃарЃљрЃЋрЃџрЃўрЃАрЃљ рЃЊрЃљ рЃерЃћрЃќрЃдрЃБрЃЊрЃБрЃџрЃў рЃарЃћрЃАрЃБрЃарЃАрЃћрЃЉрЃўрЃА рЃцрЃЮрЃюрЃќрЃћ, рЃарЃЮрЃЏрЃћрЃџрЃўрЃф рЃ«рЃћрЃџрЃЏрЃўрЃАрЃљрЃгрЃЋрЃЊрЃЮрЃЏрЃўрЃљ рЃЎрЃЋрЃџрЃћрЃЋрЃўрЃЌрЃў рЃАрЃљрЃќрЃЮрЃњрЃљрЃЊрЃЮрЃћрЃЉрЃўрЃАрЃЌрЃЋрЃўрЃА рЃЏрЃўрЃА[рЃЊрЃљрЃарЃњрЃўрЃА рЃњрЃљрЃюрЃЋрЃўрЃЌрЃљрЃарЃћрЃЉрЃўрЃА] рЃАрЃљрЃгрЃДрЃўрЃА рЃћрЃбрЃљрЃърЃќрЃћ. рЃЕрЃЋрЃћрЃю рЃњрЃЋрЃљрЃгрЃБрЃ«рЃћрЃЉрЃА рЃЮрЃарЃў рЃЏрЃюрЃўрЃерЃЋрЃюрЃћрЃџрЃЮрЃЋрЃљрЃюрЃў рЃАрЃљрЃЎрЃўрЃЌрЃ«рЃў рЃЏрЃЮрЃюрЃљрЃфрЃћрЃЏрЃћрЃЉрЃўрЃА рЃљрЃарЃАрЃћрЃЉрЃЮрЃЉрЃљ рЃЊрЃљ рЃЏрЃўрЃАрЃў рЃгрЃЋрЃЊрЃЮрЃЏрЃўрЃА рЃАрЃљрЃЎрЃўрЃЌрЃ«рЃў:

рЃърЃўрЃарЃЋрЃћрЃџрЃў, рЃЉрЃћрЃЋрЃарЃў рЃЎрЃЮрЃЏрЃърЃљрЃюрЃўрЃљ рЃљрЃЏрЃфрЃўрЃарЃћрЃЉрЃА рЃЏрЃЮрЃюрЃљрЃфрЃћрЃЏрЃћрЃЉрЃА, рЃарЃЮрЃЏрЃћрЃџрЃЌрЃљ рЃерЃћрЃњрЃарЃЮрЃЋрЃћрЃЉрЃљ рЃерЃћрЃАрЃљрЃФрЃџрЃћрЃЉрЃћрЃџрЃўрЃљ рЃЏрЃљрЃЌрЃў рЃърЃџрЃљрЃбрЃцрЃЮрЃарЃЏрЃћрЃЉрЃўрЃЊрЃљрЃю.  рЃћрЃА рЃќрЃЮрЃњрЃ»рЃћрЃа рЃърЃЮрЃќрЃўрЃбрЃўрЃБрЃарЃў рЃЏрЃўрЃќрЃћрЃќрЃўрЃЌ рЃ«рЃЊрЃћрЃЉрЃљ - рЃЏрЃљрЃарЃћрЃњрЃБрЃџрЃўрЃарЃћрЃЉрЃћрЃџрЃў рЃЏрЃљрЃюрЃЊрЃљрЃбрЃћрЃЉрЃў (рЃЏрЃљрЃњ., [рЃћрЃЋрЃарЃЮрЃЎрЃљрЃЋрЃерЃўрЃарЃўрЃА рЃЏрЃЮрЃюрЃљрЃфрЃћрЃЏрЃЌрЃљ рЃЊрЃљрЃфрЃЋрЃўрЃА рЃќрЃЮрЃњрЃљрЃЊрЃў рЃарЃћрЃњрЃБрЃџрЃљрЃфрЃўрЃљ](https://www.consilium.europa.eu/en/policies/data-protection-regulation/)), рЃЎрЃЮрЃарЃърЃЮрЃарЃљрЃфрЃўрЃБрЃџрЃў рЃАрЃЎрЃљрЃюрЃЊрЃљрЃџрЃў (Cambridge Analytica рЃЊрЃљ Facebook) - рЃЌрЃБрЃЏрЃфрЃљ, рЃљрЃдрЃюрЃўрЃерЃюрЃБрЃџрЃўрЃА рЃњрЃЋрЃћрЃарЃЊрЃўрЃЌрЃў рЃћрЃцрЃћрЃЦрЃбрЃў рЃерЃћрЃўрЃФрЃџрЃћрЃЉрЃљ рЃўрЃДрЃЮрЃА рЃърЃЮрЃбрЃћрЃюрЃфрЃўрЃБрЃарЃљрЃЊ рЃдрЃўрЃарЃћрЃЉрЃБрЃџрЃў рЃЎрЃЋрЃџрЃћрЃЋрЃўрЃА рЃњрЃљрЃюрЃ«рЃЮрЃарЃфрЃўрЃћрЃџрЃћрЃЉрЃўрЃА рЃњрЃќрЃћрЃЉрЃўрЃА рЃњрЃљрЃЊрЃљрЃГрЃарЃљ.  рЃЎрЃћрЃарЃФрЃЮ рЃАрЃћрЃЦрЃбрЃЮрЃарЃерЃў рЃЏрЃЮрЃюрЃљрЃфрЃћрЃЏрЃЌрЃљ рЃ«рЃћрЃџрЃЏрЃўрЃАрЃљрЃгрЃЋрЃЊрЃЮрЃЏрЃЮрЃЉрЃўрЃА рЃЌрЃЋрЃўрЃЌрЃюрЃћрЃЉрЃБрЃарЃў рЃЊрЃљ рЃљрЃарЃљрЃърЃарЃЮрЃњрЃюрЃЮрЃќрЃўрЃарЃћрЃЉрЃљрЃЊрЃў рЃфрЃЋрЃџрЃўрЃџрЃћрЃЉрЃћрЃЉрЃўрЃА рЃ«рЃљрЃАрЃўрЃљрЃЌрЃў, рЃЎрЃћрЃарЃФрЃЮ рЃљрЃЦрЃбрЃЮрЃарЃћрЃЉрЃАрЃљ рЃЊрЃљ рЃЏрЃћрЃфрЃюрЃўрЃћрЃарЃћрЃЉрЃўрЃА рЃЌрЃљрЃюрЃљрЃЏрЃерЃарЃЮрЃЏрЃџрЃЮрЃЉрЃўрЃА рЃюрЃћрЃЉрЃљрЃДрЃЮрЃцрЃџрЃЮрЃЉрЃўрЃЌрЃў  рЃЉрЃБрЃюрЃћрЃЉрЃљ рЃ«рЃЊрЃўрЃА рЃљрЃЏ рЃАрЃўрЃАрЃбрЃћрЃЏрЃљрЃА рЃљрЃарЃАрЃћрЃЉрЃўрЃЌрЃљрЃЊ рЃљрЃарЃљрЃАрЃљрЃюрЃЊрЃЮрЃАрЃљ рЃЊрЃљ рЃърЃЮрЃбрЃћрЃюрЃфрЃўрЃБрЃарЃљрЃЊ рЃЏрЃўрЃЎрЃћрЃарЃФрЃЮрЃћрЃЉрЃБрЃџрЃА рЃЏрЃћрЃфрЃюрЃўрЃћрЃарЃћрЃЉрЃўрЃАрЃЌрЃЋрЃўрЃА.


## рЃерЃћрЃБрЃАрЃљрЃЉрЃљрЃЏрЃЮ рЃгрЃћрЃАрЃћрЃЉрЃў

# рЃарЃћрЃЎрЃЮрЃЏрЃћрЃюрЃЊрЃљрЃфрЃўрЃћрЃЉрЃў

рЃљрЃдрЃюрЃўрЃерЃюрЃБрЃџ рЃърЃарЃЮрЃЉрЃџрЃћрЃЏрЃћрЃЉрЃќрЃћ рЃАрЃљрЃърЃљрЃАрЃБрЃ«рЃЮрЃЊ, рЃЕрЃЋрЃћрЃю рЃњрЃЌрЃљрЃЋрЃљрЃќрЃЮрЃЉрЃЌ рЃ«рЃБрЃЌ рЃарЃћрЃЎрЃЮрЃЏрЃћрЃюрЃЊрЃљрЃфрЃўрЃљрЃА.


## рЃЌрЃљрЃюрЃљрЃЏрЃерЃарЃЮрЃЏрЃџрЃЮрЃЉрЃўрЃА рЃњрЃљрЃФрЃџрЃўрЃћрЃарЃћрЃЉрЃљ

рЃќрЃћрЃЏрЃЮрЃЌ рЃљрЃдрЃюрЃўрЃерЃюрЃБрЃџрЃў рЃерЃћрЃќрЃдрЃБрЃЊрЃЋрЃћрЃЉрЃўрЃА рЃЏрЃўрЃБрЃ«рЃћрЃЊрЃљрЃЋрЃљрЃЊ, рЃЎрЃћрЃарЃФрЃЮ рЃЎрЃЮрЃЏрЃърЃљрЃюрЃўрЃћрЃЉрЃўрЃА рЃЏрЃўрЃћрЃа рЃерЃћрЃњрЃарЃЮрЃЋрЃћрЃЉрЃБрЃџрЃў рЃЏрЃЮрЃюрЃљрЃфрЃћрЃЏрЃћрЃЉрЃў рЃЏрЃћрЃбрЃўрЃАрЃЏрЃћрЃбрЃљрЃЊ рЃЏрЃюрЃўрЃерЃЋрЃюрЃћрЃџрЃЮрЃЋрЃљрЃюрЃўрЃљ, рЃЏрЃћрЃбрЃўрЃАрЃЏрЃћрЃбрЃљрЃЊ рЃФрЃЋрЃўрЃарЃўрЃљ рЃЏрЃљрЃЌрЃў рЃерЃћрЃњрЃарЃЮрЃЋрЃћрЃЉрЃљ рЃАрЃ«рЃЋрЃљ рЃАрЃљрЃерЃБрЃљрЃџрЃћрЃЉрЃћрЃЉрЃўрЃЌ рЃЊрЃљ рЃўрЃЏрЃЊрЃћрЃюрЃљрЃЊ рЃДрЃЮрЃЋрЃџрЃўрЃАрЃЏрЃЮрЃЏрЃфрЃЋрЃћрЃџрЃўрЃљ, рЃарЃЮрЃЏ рЃАрЃљрЃќрЃЮрЃњрЃљрЃЊрЃЮрЃћрЃЉрЃўрЃАрЃЌрЃЋрЃўрЃА рЃЏрЃўрЃБрЃгрЃЋрЃЊрЃЮрЃЏрЃћрЃџрЃў рЃЊрЃљ рЃАрЃљрЃ»рЃљрЃарЃЮрЃЊ рЃЊрЃљрЃцрЃўрЃюрЃљрЃюрЃАрЃћрЃЉрЃБрЃџрЃў рЃЎрЃЋрЃџрЃћрЃЋрЃўрЃАрЃЌрЃЋрЃўрЃА рЃ«рЃћрЃџрЃЏрЃўрЃБрЃгрЃЋрЃЊрЃЮрЃЏрЃћрЃџрЃў рЃљрЃа рЃБрЃюрЃЊрЃљ рЃЊрЃљрЃарЃЕрЃћрЃА[@social_science_research_council_ssrc_secure_nodate].  рЃЎрЃћрЃарЃФрЃЮ рЃАрЃћрЃЦрЃбрЃЮрЃарЃЌрЃљрЃю рЃЌрЃљрЃюрЃљрЃЏрЃерЃарЃЮрЃЏрЃџрЃЮрЃЉрЃўрЃА рЃЌрЃљрЃЋрЃўрЃЊрЃљрЃю рЃљрЃарЃўрЃЊрЃћрЃЉрЃўрЃА рЃюрЃљрЃфрЃЋрЃџрЃљрЃЊ, рЃЎрЃЋрЃџрЃћрЃЋрЃўрЃЌрЃЏрЃљ рЃАрЃљрЃќрЃЮрЃњрЃљрЃЊрЃЮрЃћрЃЉрЃљрЃЏ рЃБрЃюрЃЊрЃљ рЃерЃћрЃўрЃЏрЃБрЃерЃљрЃЮрЃА рЃАрЃљрЃюрЃЦрЃфрЃўрЃўрЃЌ рЃБрЃќрЃарЃБрЃюрЃЋрЃћрЃџрЃДрЃЮрЃцрЃўрЃџрЃў рЃАрЃљрЃ«рЃћрЃџрЃЏрЃФрЃдрЃЋрЃљрЃюрЃћрЃџрЃЮ рЃърЃарЃўрЃюрЃфрЃўрЃърЃћрЃЉрЃў рЃЎрЃЋрЃџрЃћрЃЋрЃўрЃА рЃћрЃЌрЃўрЃЎрЃўрЃА, рЃњрЃљрЃЏрЃГрЃЋрЃўрЃарЃЋрЃљрЃџрЃЮрЃЉрЃўрЃА, рЃЏрЃЎрЃЋрЃџрЃћрЃЋрЃљрЃарЃЌрЃљ рЃљрЃЋрЃбрЃЮрЃюрЃЮрЃЏрЃўрЃўрЃАрЃљ рЃЊрЃљ рЃарЃћрЃърЃџрЃўрЃЎрЃљрЃфрЃўрЃўрЃА рЃерЃћрЃАрЃљрЃ«рЃћрЃЉ. рЃЕрЃЋрЃћрЃю рЃЋрЃЋрЃљрЃарЃљрЃБрЃЊрЃЮрЃЉрЃЌ, рЃарЃЮрЃЏ рЃЏрЃЮрЃЏрЃЊрЃћрЃЋрЃюрЃЮ рЃгрЃџрЃћрЃЉрЃерЃў рЃњрЃљрЃЕрЃюрЃЊрЃћрЃЉрЃљ рЃЏрЃарЃљрЃЋрЃљрЃџрЃў рЃЏрЃўрЃЊрЃњрЃЮрЃЏрЃљ, рЃарЃЮрЃЏрЃћрЃџрЃўрЃф рЃгрЃљрЃ«рЃљрЃџрЃўрЃАрЃћрЃЉрЃўрЃА рЃЌрЃЋрЃљрЃџрЃАрЃљрЃќрЃарЃўрЃАрЃўрЃЌ рЃЌрЃљрЃЋрЃАрЃћрЃЉрЃљрЃЊрЃў рЃўрЃЦрЃюрЃћрЃЉрЃљ рЃЕрЃљрЃарЃЌрЃБрЃџрЃў рЃЊрЃљрЃўрЃюрЃбрЃћрЃарЃћрЃАрЃћрЃЉрЃБрЃџрЃў рЃЏрЃ«рЃљрЃарЃћрЃћрЃЉрЃўрЃАрЃЌрЃЋрЃўрЃА.

рЃДрЃЋрЃћрЃџрЃљрЃќрЃћ рЃњрЃљрЃЋрЃарЃфрЃћрЃџрЃћрЃЉрЃБрЃџрЃў рЃЊрЃљ рЃЊрЃарЃЮрЃерЃў рЃњрЃљрЃЏрЃЮрЃфрЃЊрЃўрЃџрЃў рЃЏрЃЮрЃЊрЃћрЃџрЃў рЃљрЃарЃўрЃА рЃдрЃўрЃљ, рЃљрЃњрЃарЃћрЃњрЃўрЃарЃћрЃЉрЃБрЃџрЃў рЃЏрЃЮрЃюрЃљрЃфрЃћрЃЏрЃћрЃЉрЃў, рЃарЃЮрЃњрЃЮрЃарЃўрЃфрЃљрЃљ рЃАрЃљрЃДрЃЮрЃЋрЃћрЃџрЃЌрЃљрЃЮ рЃљрЃдрЃгрЃћрЃарЃўрЃА рЃЏрЃЮрЃюрЃљрЃфрЃћрЃЏрЃћрЃЉрЃў. рЃќрЃћрЃЏрЃЮрЃ«рЃАрЃћрЃюрЃћрЃЉрЃБрЃџрЃў рЃЏрЃЮрЃЊрЃћрЃџрЃћрЃЉрЃў, рЃарЃЮрЃЏрЃџрЃћрЃЉрЃўрЃф рЃерЃћрЃЏрЃБрЃерЃљрЃЋрЃЊрЃљ рЃАрЃљрЃЏрЃЌрЃљрЃЋрЃарЃЮрЃЉрЃЮ рЃЏрЃЮрЃюрЃљрЃфрЃћрЃЏрЃћрЃЉрЃўрЃА рЃњрЃљрЃАрЃљрЃќрЃўрЃљрЃарЃћрЃЉрЃџрЃљрЃЊ, рЃБрЃАрЃљрЃцрЃарЃЌрЃ«рЃЮрЃћрЃЉрЃўрЃАрЃљ рЃЊрЃљ рЃърЃўрЃарЃљрЃЊрЃў рЃфрЃ«рЃЮрЃЋрЃарЃћрЃЉрЃўрЃА рЃ«рЃћрЃџрЃерЃћрЃБрЃ«рЃћрЃЉрЃџрЃЮрЃЉрЃўрЃА рЃњрЃљрЃЌрЃЋрЃљрЃџрЃўрЃАрЃгрЃўрЃюрЃћрЃЉрЃўрЃЌ,  рЃўрЃЏрЃћрЃЊрЃўрЃАрЃЏрЃЮрЃЏрЃфрЃћрЃЏрЃўрЃљ рЃЎрЃћрЃарЃФрЃЮ рЃАрЃћрЃЦрЃбрЃЮрЃарЃўрЃА рЃЏрЃЮрЃюрЃљрЃфрЃћрЃЏрЃћрЃЉрЃЌрЃљрЃю рЃЏрЃБрЃерЃљрЃЮрЃЉрЃўрЃАрЃљрЃА. рЃњрЃљрЃћрЃарЃЌрЃўрЃљрЃюрЃћрЃЉрЃБрЃџрЃў рЃћрЃарЃћрЃЉрЃўрЃА рЃЏрЃЊрЃњрЃарЃљрЃЊрЃў рЃњрЃљрЃюрЃЋрЃўрЃЌрЃљрЃарЃћрЃЉрЃўрЃА рЃЏрЃўрЃќрЃюрЃћрЃЉрЃў рЃЏрЃЮрЃБрЃгрЃЮрЃЊрЃћрЃЉрЃА рЃЏрЃЮрЃюрЃљрЃфрЃћрЃЏрЃЌрЃљ рЃгрЃДрЃљрЃарЃЮрЃћрЃЉрЃўрЃА рЃАрЃљрЃ»рЃљрЃарЃЮ-рЃЎрЃћрЃарЃФрЃЮ рЃЮрЃарЃњрЃљрЃюрЃўрЃќрЃљрЃфрЃўрЃћрЃЉрЃА рЃърЃљрЃарЃбрЃюрЃўрЃЮрЃарЃЮрЃЉрЃћрЃЉрЃўрЃАрЃЎрЃћрЃю, рЃарЃљрЃЌрЃљ рЃБрЃќрЃарЃБрЃюрЃЋрЃћрЃџрЃДрЃЮрЃю  рЃљрЃ«рЃљрЃџрЃў, рЃЏрЃЊрЃўрЃЊрЃљрЃарЃў, рЃЏрЃарЃљрЃЋрЃљрЃџрЃцрЃћрЃарЃЮрЃЋрЃљрЃюрЃў рЃАрЃљрЃќрЃЮрЃЏрЃћрЃЉрЃўрЃА рЃцрЃљрЃарЃЌрЃЮ рЃАрЃърЃћрЃЦрЃбрЃарЃў, рЃЌрЃўрЃЌрЃЮрЃћрЃБрЃџрЃў рЃЎрЃБрЃЌрЃ«рЃћ-рЃЎрЃБрЃюрЃГрЃБрЃџрЃўрЃАрЃЌрЃЋрЃўрЃА^[[рЃЏрЃЌрЃљрЃарЃњрЃЏрЃюрЃћрЃџрЃў] рЃЏрЃЮрЃюрЃљрЃфрЃћрЃЏрЃћрЃЉрЃў рЃ«рЃерЃўрЃарЃљрЃЊ рЃ«рЃћрЃџрЃЏрЃўрЃАрЃљрЃгрЃЋрЃЊрЃЮрЃЏрЃўрЃљ рЃћрЃарЃЮрЃЋрЃюрЃБрЃџ, рЃљрЃю рЃарЃћрЃњрЃўрЃЮрЃюрЃБрЃџ рЃЊрЃЮрЃюрЃћрЃќрЃћ рЃЌрЃБрЃЏрЃфрЃљ рЃљрЃарЃљ рЃЏрЃБрЃюрЃўрЃфрЃўрЃърЃљрЃџрЃБрЃа рЃљрЃю рЃЊрЃљрЃАрЃљрЃ«рЃџрЃћрЃЉрЃўрЃА рЃЊрЃЮрЃюрЃќрЃћ.], рЃЏрЃЌрЃћрЃџ рЃЏрЃАрЃЮрЃцрЃџрЃўрЃЮрЃерЃў[@ieag_un_aworldthatcountsmobilisingthedata_2015].  рЃАрЃбрЃљрЃбрЃўрЃАрЃбрЃўрЃЎрЃўрЃА рЃћрЃарЃЮрЃЋрЃюрЃБрЃџрЃў рЃАрЃљрЃЏрЃАрЃљрЃ«рЃБрЃарЃћрЃЉрЃў, рЃЏрЃАрЃЮрЃцрЃџрЃўрЃЮрЃА рЃДрЃЋрЃћрЃџрЃљ рЃЎрЃБрЃЌрЃ«рЃћрЃерЃў, рЃерЃћрЃБрЃЏрЃЕрЃюрЃћрЃЋрЃџрЃљрЃЊ рЃЏрЃБрЃерЃљрЃЮрЃЉрЃћрЃю рЃљрЃАрЃћрЃЌрЃў рЃърЃарЃЮрЃЊрЃБрЃЦрЃбрЃћрЃЉрЃўрЃА рЃерЃћрЃАрЃљрЃЦрЃЏрЃюрЃћрЃџрЃљрЃЊ, рЃЌрЃБрЃЏрЃфрЃљ рЃЊрЃљрЃцрЃўрЃюрЃљрЃюрЃАрЃћрЃЉрЃўрЃА рЃюрЃљрЃЎрЃџрЃћрЃЉрЃЮрЃЉрЃўрЃА рЃњрЃљрЃЏрЃЮ рЃюрЃћрЃџрЃўрЃљ рЃърЃарЃЮрЃњрЃарЃћрЃАрЃў. рЃБрЃАрЃљрЃцрЃарЃЌрЃ«рЃЮ, [рЃљрЃЊрЃЏрЃўрЃюрЃўрЃАрЃбрЃарЃљрЃфрЃўрЃБрЃџрЃў рЃЏрЃЮрЃюрЃљрЃфрЃћрЃЏрЃЌрЃљ](https://claude.ai/share/cf4c9a37-1855-4679-aa5f-34c95afcf59e)  рЃфрЃћрЃюрЃбрЃарЃћрЃЉрЃўрЃА рЃњрЃљрЃюрЃЋрЃўрЃЌрЃљрЃарЃћрЃЉрЃљ, рЃарЃЮрЃЏрЃћрЃџрЃўрЃф рЃљрЃЊрЃЏрЃўрЃюрЃўрЃАрЃбрЃарЃљрЃфрЃўрЃБрЃџрЃў рЃўрЃюрЃцрЃарЃљрЃАрЃбрЃарЃБрЃЦрЃбрЃБрЃарЃўрЃЌ рЃЏрЃ«рЃљрЃарЃЊрЃљрЃГрЃћрЃарЃўрЃџрЃўрЃљ, рЃарЃЮрЃЏ рЃБрЃќрЃарЃБрЃюрЃЋрЃћрЃџрЃДрЃЮрЃА [рЃЏрЃЮрЃюрЃљрЃфрЃћрЃЏрЃћрЃЉрЃќрЃћ] рЃгрЃЋрЃЊрЃЮрЃЏрЃўрЃАрЃљ рЃЊрЃљ рЃерЃћрЃЊрЃћрЃњрЃћрЃЉрЃўрЃА рЃЏрЃЮрЃюрЃўрЃбрЃЮрЃарЃўрЃюрЃњрЃў рЃърЃўрЃарЃљрЃЊрЃў рЃфрЃ«рЃЮрЃЋрЃарЃћрЃЉрЃўрЃА рЃ«рЃћрЃџрЃерЃћрЃБрЃ«рЃћрЃЉрЃџрЃЮрЃЉрЃўрЃАрЃљ рЃЊрЃљ рЃћрЃЌрЃўрЃЎрЃўрЃА рЃгрЃћрЃАрЃћрЃЉрЃўрЃА рЃЊрЃљрЃфрЃЋрЃўрЃЌ, рЃЏрЃЮрЃЏрЃљрЃЋрЃџрЃўрЃА рЃћрЃарЃЌ-рЃћрЃарЃЌ рЃЏрЃЮрЃЊрЃћрЃџрЃА рЃгрЃљрЃарЃЏрЃЮрЃљрЃЊрЃњрЃћрЃюрЃА. рЃарЃЮрЃњрЃЮрЃарЃф рЃќрЃћрЃЏрЃЮрЃЌ рЃљрЃдрЃўрЃюрЃўрЃерЃюрЃљ, рЃћрЃА рЃЏрЃЮрЃЊрЃћрЃџрЃў рЃБрЃЎрЃЋрЃћ рЃЏрЃБрЃерЃљрЃЮрЃЉрЃА рЃАрЃљрЃ»рЃљрЃарЃЮ рЃАрЃћрЃЦрЃбрЃЮрЃарЃерЃў; рЃљрЃАрЃћрЃЋрЃћ, рЃљрЃарЃўрЃА рЃарЃљрЃЏрЃЊрЃћрЃюрЃўрЃЏрЃћ рЃерЃћрЃЏрЃЌрЃ«рЃЋрЃћрЃЋрЃљ, рЃАрЃљрЃбрЃћрЃџрЃћрЃЎрЃЮрЃЏрЃБрЃюрЃўрЃЎрЃљрЃфрЃўрЃЮ рЃЊрЃљ рЃАрЃљрЃЉрЃљрЃюрЃЎрЃЮ рЃАрЃцрЃћрЃарЃЮрЃерЃў.

рЃљрЃЎрЃљрЃЊрЃћрЃЏрЃўрЃБрЃарЃў рЃЎрЃЋрЃџрЃћрЃЋрЃўрЃАрЃЌрЃЋрЃўрЃА рЃЏрЃАрЃњрЃљрЃЋрЃАрЃў рЃЏрЃЮрЃЊрЃћрЃџрЃћрЃЉрЃў рЃўрЃерЃЋрЃўрЃљрЃЌрЃўрЃљРђћрЃЌрЃБрЃЏрЃфрЃљ, рЃЉрЃЮрЃџрЃЮ рЃърЃћрЃарЃўрЃЮрЃЊрЃерЃў, рЃБрЃцрЃарЃЮ рЃЏрЃћрЃбрЃў рЃЊрЃљ рЃЏрЃћрЃбрЃў рЃЏрЃљрЃњрЃљрЃџрЃўрЃЌрЃћрЃЉрЃў рЃњрЃЋрЃ«рЃЋрЃЊрЃћрЃЉрЃљ. рЃЮрЃарЃњрЃљрЃюрЃўрЃќрЃљрЃфрЃўрЃљ, рЃАрЃЮрЃфрЃўрЃљрЃџрЃБрЃарЃў рЃЏрЃћрЃфрЃюрЃўрЃћрЃарЃћрЃЉрЃўрЃАрЃљ рЃЊрЃљ рЃћрЃЎрЃЮрЃюрЃЮрЃЏрЃўрЃЎрЃБрЃарЃў рЃўрЃюрЃЮрЃЋрЃљрЃфрЃўрЃћрЃЉрЃўрЃА рЃдрЃўрЃљ рЃЏрЃЮрЃюрЃљрЃфрЃћрЃЏрЃЌрЃљ рЃўрЃюрЃцрЃарЃљрЃАрЃбрЃарЃБрЃЦрЃбрЃБрЃарЃљ [(ODISSEI)](https://odissei-data.nl/about-odissei/)  рЃюрЃўрЃЊрЃћрЃарЃџрЃљрЃюрЃЊрЃћрЃЉрЃерЃў рЃћрЃарЃЌ-рЃћрЃарЃЌрЃў рЃЏрЃљрЃњрЃљрЃџрЃўрЃЌрЃўрЃљ. Facebook-рЃЏрЃљ рЃЏрЃћрЃфрЃюрЃўрЃћрЃарЃћрЃЉрЃЌрЃљрЃю рЃЌрЃљрЃюрЃљрЃЏрЃерЃарЃЮрЃЏрЃџрЃЮрЃЉрЃўрЃА рЃАрЃ«рЃЋрЃљрЃЊрЃљрЃАрЃ«рЃЋрЃљ рЃЏрЃЮрЃЊрЃћрЃџрЃў рЃњрЃљрЃЏрЃЮрЃфрЃљрЃЊрЃљ. рЃЏрЃўрЃА рЃљрЃЊрЃарЃћрЃБрЃџ рЃгрЃџрЃћрЃЉрЃерЃў, рЃўрЃњрЃў рЃцрЃЮрЃЎрЃБрЃАрЃўрЃарЃћрЃЉрЃБрЃџрЃў рЃўрЃДрЃЮ рЃћрЃарЃЌрЃ»рЃћрЃарЃљрЃЊ рЃЌрЃљрЃюрЃљрЃЏрЃерЃарЃЮрЃЏрЃџрЃЮрЃЉрЃћрЃЉрЃќрЃћ, рЃарЃЮрЃЏрЃџрЃћрЃЉрЃўрЃф рЃФрЃўрЃарЃўрЃЌрЃљрЃЊрЃљрЃЊ рЃљрЃарЃљрЃцрЃЮрЃарЃЏрЃљрЃџрЃБрЃарЃў рЃерЃћрЃЌрЃљрЃюрЃ«рЃЏрЃћрЃЉрЃћрЃЉрЃў рЃћрЃЊрЃЮ рЃАрЃљрЃцрЃБрЃФрЃЋрЃџрЃљрЃЊ. 2016 рЃгрЃџрЃўрЃА рЃљрЃарЃЕрЃћрЃЋрЃюрЃћрЃЉрЃўрЃА  рЃерЃћрЃЏрЃЊрЃћрЃњ^[рЃўрЃњрЃБрЃџрЃўрЃАрЃ«рЃЏрЃћрЃЉрЃљ рЃљрЃЏрЃћрЃарЃўрЃЎрЃўрЃА рЃерЃћрЃћрЃарЃЌрЃћрЃЉрЃБрЃџрЃў рЃерЃбрЃљрЃбрЃћрЃЉрЃўрЃА рЃърЃарЃћрЃќрЃўрЃЊрЃћрЃюрЃбрЃўрЃА рЃљрЃарЃЕрЃћрЃЋрЃюрЃћрЃЉрЃў https://www.nytimes.com/elections/2016/results/president], Facebook-рЃўрЃА рЃЏрЃ«рЃљрЃарЃЊрЃљрЃГрЃћрЃарЃўрЃЌ рЃЊрЃљрЃўрЃгрЃДрЃЮ рЃцрЃБрЃюрЃЦрЃфрЃўрЃЮрЃюрЃўрЃарЃћрЃЉрЃљ рЃЮрЃарЃњрЃљрЃюрЃўрЃќрЃљрЃфрЃўрЃљрЃЏ [Social Science One](https://socialscience.one/), рЃарЃЮрЃЏрЃћрЃџрЃўрЃф рЃБрЃќрЃарЃБрЃюрЃЋрЃћрЃџрЃДрЃЮрЃцрЃЊрЃљ рЃгрЃЋрЃЊрЃЮрЃЏрЃљрЃА рЃљрЃ«рЃљрЃџрЃў рЃљрЃЏрЃЉрЃћрЃЉрЃўрЃА рЃЏрЃЮрЃ«рЃЏрЃљрЃарЃћрЃЉрЃўрЃА рЃљрЃњрЃарЃћрЃњрЃўрЃарЃћрЃЉрЃБрЃџ рЃЏрЃЮрЃюрЃљрЃфрЃћрЃЏрЃћрЃЉрЃќрЃћ, рЃарЃљрЃф, рЃЏрЃўрЃБрЃ«рЃћрЃЊрЃљрЃЋрЃљрЃЊ рЃЎрЃљрЃарЃњрЃў рЃарЃћрЃАрЃБрЃарЃАрЃћрЃЉрЃўрЃЌ рЃБрЃќрЃарЃБрЃюрЃЋрЃћрЃџрЃДрЃЮрЃцрЃўрЃАрЃљ, рЃЏрЃЮрЃюрЃљрЃфрЃћрЃЏрЃћрЃЉрЃўрЃА рЃЏрЃўрЃгрЃЮрЃЊрЃћрЃЉрЃљрЃерЃў рЃњрЃљрЃЏрЃЮрЃгрЃЋрЃћрЃЋрЃћрЃЉрЃА рЃгрЃљрЃљрЃгрЃДрЃЊрЃљ.

рЃЎрЃЮрЃарЃЮрЃюрЃљрЃЋрЃўрЃарЃБрЃАрЃБрЃџрЃў рЃЊрЃљрЃљрЃЋрЃљрЃЊрЃћрЃЉрЃљ 2019 (COVID-19) рЃАрЃљрЃърЃљрЃАрЃБрЃ«рЃЮрЃЊ рЃЏрЃЎрЃЋрЃџрЃћрЃЋрЃарЃћрЃЉрЃАрЃљ рЃЊрЃљ рЃЎрЃЮрЃЏрЃърЃљрЃюрЃўрЃћрЃЉрЃА рЃерЃЮрЃарЃўрЃА рЃърЃљрЃарЃбрЃюрЃўрЃЮрЃарЃЮрЃЉрЃљ рЃерЃћрЃЊрЃњрЃљ, рЃарЃљрЃЌрЃљ рЃгрЃљрЃарЃЏрЃЮрЃћрЃерЃЋрЃљрЃЌ рЃАрЃўрЃдрЃарЃЏрЃўрЃАрЃћрЃБрЃџрЃў рЃљрЃюрЃљрЃџрЃўрЃќрЃў рЃЊрЃљрЃљрЃЋрЃљрЃЊрЃћрЃЉрЃўрЃА рЃбрЃарЃљрЃћрЃЦрЃбрЃЮрЃарЃўрЃўрЃА рЃерЃћрЃАрЃљрЃ«рЃћрЃЉ. (COVID-19-рЃЏрЃљ, рЃЏрЃарЃљрЃЋрЃљрЃџ рЃЦрЃЋрЃћрЃДрЃљрЃюрЃљрЃерЃў, рЃЏрЃљрЃЌ рЃерЃЮрЃарЃўрЃА рЃљрЃЏрЃћрЃарЃўрЃЎрЃўрЃА рЃерЃћрЃћрЃарЃЌрЃћрЃЉрЃБрЃџ рЃерЃбрЃљрЃбрЃћрЃЉрЃерЃў, рЃљрЃАрЃћрЃЋрЃћ рЃгрЃљрЃарЃЏрЃЮрЃљрЃЕрЃўрЃюрЃљ рЃЊрЃљрЃљрЃЋрЃљрЃЊрЃћрЃЉрЃўрЃА рЃерЃћрЃАрЃљрЃ«рЃћрЃЉ рЃАрЃљрЃ»рЃљрЃарЃЮ рЃЏрЃЮрЃюрЃљрЃфрЃћрЃЏрЃћрЃЉрЃўрЃА рЃЊрЃљрЃюрЃљрЃгрЃћрЃЋрЃарЃћрЃЉрЃБрЃџрЃў рЃЊрЃљ рЃърЃЮрЃџрЃўрЃбрЃўрЃЎрЃБрЃарЃљрЃЊ рЃЊрЃљрЃЏрЃЮрЃЎрЃўрЃЊрЃћрЃЉрЃБрЃџрЃў рЃЉрЃБрЃюрЃћрЃЉрЃљ). Twitter-рЃЏрЃљ^[2023 рЃгрЃџрЃўрЃЊрЃљрЃю рЃцрЃБрЃюрЃЦрЃфрЃўрЃЮрЃюрЃўрЃарЃћрЃЉрЃА X-рЃўрЃА рЃАрЃљрЃ«рЃћрЃџрЃўрЃЌ] рЃЊрЃљрЃЊрЃљрЃАрЃбрЃБрЃарЃћрЃЉрЃБрЃџрЃў рЃЏрЃЎрЃЋрЃџрЃћрЃЋрЃарЃћрЃЉрЃўрЃАрЃЌрЃЋрЃўрЃА рЃБрЃќрЃарЃБрЃюрЃЋрЃћрЃџрЃДрЃЮ API рЃАрЃбрЃарЃўрЃЏрЃўрЃюрЃњрЃў COVID-19-рЃўрЃА рЃерЃћрЃАрЃљрЃ«рЃћрЃЉ. рЃЏрЃАрЃњрЃљрЃЋрЃАрЃљрЃЊ, рЃљрЃЊрЃњрЃўрЃџрЃЏрЃЊрЃћрЃЉрЃљрЃарЃћрЃЮрЃЉрЃўрЃА рЃЏрЃЮрЃюрЃљрЃфрЃћрЃЏрЃћрЃЉрЃўрЃА рЃЎрЃЮрЃЏрЃърЃљрЃюрЃўрЃћрЃЉрЃЏрЃљ, рЃарЃЮрЃњрЃЮрЃарЃўрЃфрЃљрЃљ Cuebiq, рЃБрЃќрЃарЃБрЃюрЃЋрЃћрЃџрЃДрЃЋрЃћрЃА рЃгрЃЋрЃЊрЃЮрЃЏрЃљ рЃљрЃюрЃЮрЃюрЃўрЃЏрЃўрЃќрЃћрЃЉрЃБрЃџ рЃЏрЃЮрЃЉрЃўрЃџрЃЮрЃЉрЃўрЃА рЃЏрЃЮрЃюрЃљрЃфрЃћрЃЏрЃћрЃЉрЃќрЃћ. рЃЎрЃЋрЃџрЃљрЃЋ рЃарЃЕрЃћрЃЉрЃљ рЃдрЃўрЃљ рЃЎрЃўрЃЌрЃ«рЃЋрЃћрЃЉрЃў рЃўрЃЏрЃўрЃА рЃерЃћрЃАрЃљрЃ«рЃћрЃЉ, рЃЌрЃБ рЃарЃљ рЃЊрЃЮрЃќрЃўрЃЌ рЃњрЃљрЃњрЃарЃФрЃћрЃџрЃЊрЃћрЃЉрЃљ рЃЏрЃЮрЃюрЃљрЃфрЃћрЃЏрЃЌрЃљ рЃњрЃљрЃќрЃўрЃљрЃарЃћрЃЉрЃўрЃА рЃЏрЃфрЃЊрЃћрЃџрЃЮрЃЉрЃћрЃЉрЃў рЃЏрЃљрЃА рЃерЃћрЃЏрЃЊрЃћрЃњ, рЃарЃљрЃф рЃЊрЃљрЃљрЃЋрЃљрЃЊрЃћрЃЉрЃљ рЃЊрЃљрЃЎрЃљрЃарЃњрЃљрЃЋрЃА рЃљрЃЦрЃбрЃБрЃљрЃџрЃЮрЃЉрЃљрЃА, рЃњрЃљрЃ«рЃЊрЃћрЃЉрЃљ рЃўрЃАрЃбрЃЮрЃарЃўрЃўрЃА рЃюрЃљрЃгрЃўрЃџрЃў рЃЊрЃљ, рЃЌрЃБ рЃљрЃАрЃћрЃљ, рЃарЃЮрЃњрЃЮрЃа рЃБрЃюрЃЊрЃљ рЃЏрЃЮрЃ«рЃЊрЃћрЃА рЃЏрЃљрЃЌрЃў рЃЏрЃбрЃЎрЃўрЃфрЃћрЃЊ рЃерЃћрЃАрЃљрЃЉрЃљрЃЏрЃўрЃАрЃЮрЃЉрЃљ рЃљрЃЎрЃљрЃЊрЃћрЃЏрЃўрЃБрЃа рЃАрЃцрЃћрЃарЃЮрЃерЃў рЃљрЃарЃАрЃћрЃЉрЃБрЃџ рЃЎрЃЋрЃџрЃћрЃЋрЃўрЃА рЃФрЃўрЃарЃўрЃЌрЃљрЃЊ рЃюрЃЮрЃарЃЏрЃћрЃЉрЃЌрЃљрЃю, рЃарЃЮрЃњрЃЮрЃарЃўрЃфрЃљрЃљ рЃњрЃљрЃЏрЃГрЃЋрЃўрЃарЃЋрЃљрЃџрЃЮрЃЉрЃљ, рЃарЃћрЃърЃарЃЮрЃЊрЃБрЃфрЃўрЃарЃћрЃЉрЃљрЃЊрЃЮрЃЉрЃљ, рЃарЃћрЃърЃџрЃўрЃЎрЃљрЃфрЃўрЃљ рЃЊрЃљ рЃўрЃюрЃцрЃЮрЃарЃЏрЃўрЃарЃћрЃЉрЃБрЃџрЃў рЃЌрЃљрЃюрЃ«рЃЏрЃЮрЃЉрЃљ.  

рЃљрЃЎрЃљрЃЊрЃћрЃЏрЃўрЃБрЃарЃЏрЃљ рЃАрЃцрЃћрЃарЃЮрЃЏ, рЃБрЃцрЃарЃЮ рЃќрЃЮрЃњрЃљрЃЊрЃљрЃЊ, рЃърЃарЃЮрЃцрЃћрЃАрЃўрЃБрЃџрЃў рЃърЃарЃљрЃЦрЃбрЃўрЃЎрЃўрЃАрЃЌрЃЋрЃўрЃА рЃАрЃљрЃ«рЃћрЃџрЃЏрЃФрЃдрЃЋрЃљрЃюрЃћрЃџрЃЮ рЃърЃарЃўрЃюрЃфрЃўрЃърЃћрЃЉрЃў рЃБрЃюрЃЊрЃљ рЃерЃћрЃўрЃЏрЃБрЃерЃљрЃЮрЃА. рЃарЃљ рЃЎрЃЮрЃюрЃбрЃарЃЮрЃџрЃў рЃерЃћрЃўрЃФрЃџрЃћрЃЉрЃљ рЃ░рЃЦрЃЮрЃюрЃЊрЃћрЃЌ рЃЎрЃЮрЃЏрЃърЃљрЃюрЃўрЃћрЃЉрЃА рЃЎрЃЋрЃџрЃћрЃЋрЃўрЃА рЃърЃарЃЮрЃфрЃћрЃАрЃќрЃћ? рЃфрЃ«рЃљрЃЊрЃўрЃљ, рЃЏрЃўрЃБрЃдрЃћрЃЉрЃћрЃџрЃўрЃљ, рЃарЃЮрЃЏ рЃЎрЃЮрЃЏрЃърЃљрЃюрЃўрЃљрЃА рЃ░рЃЦрЃЮрЃюрЃЊрЃћрЃА рЃЋрЃћрЃбрЃЮрЃА рЃБрЃцрЃџрЃћрЃЉрЃљ рЃАрЃбрЃљрЃбрЃўрЃўрЃА рЃерЃўрЃюрЃљрЃљрЃарЃАрЃќрЃћ; рЃЌрЃБрЃЏрЃфрЃљ, рЃюрЃћрЃЉрЃўрЃАрЃЏрЃўрЃћрЃа рЃЏрЃЮрЃюрЃљрЃфрЃћрЃЏрЃЌрЃљ рЃњрЃљрЃќрЃўрЃљрЃарЃћрЃЉрЃўрЃА рЃерЃћрЃЌрЃљрЃюрЃ«рЃЏрЃћрЃЉрЃљрЃерЃў рЃЊрЃљрЃЊрЃњрЃћрЃюрЃўрЃџрЃўрЃљ рЃерЃћрЃАрЃгрЃљрЃЋрЃџрЃўрЃА рЃерЃћрЃќрЃдрЃБрЃЊрЃБрЃџрЃў рЃцрЃљрЃарЃњрЃџрЃћрЃЉрЃў. рЃарЃљ рЃЏрЃЮрЃЌрЃ«рЃЮрЃЋрЃюрЃћрЃЉрЃўрЃљ рЃарЃћрЃърЃџрЃўрЃЎрЃљрЃфрЃўрЃўрЃА рЃњрЃљрЃюрЃ«рЃЮрЃарЃфрЃўрЃћрЃџрЃћрЃЉрЃўрЃАрЃЌрЃЋрЃўрЃА рЃАрЃљрЃГрЃўрЃарЃЮ рЃЏрЃЮрЃюрЃљрЃфрЃћрЃЏрЃЌрЃљ рЃгрЃЋрЃЊрЃЮрЃЏрЃљрЃќрЃћ? рЃарЃљ рЃАрЃљрЃГрЃўрЃарЃЮрЃћрЃЉрЃћрЃЉрЃў рЃљрЃЦрЃЋрЃЌ рЃЏрЃЎрЃЋрЃџрЃћрЃЋрЃарЃћрЃЉрЃА рЃЎрЃЮрЃЏрЃърЃљрЃюрЃўрЃўрЃА рЃерЃўрЃЊрЃљ рЃЏрЃЮрЃюрЃљрЃфрЃћрЃЏрЃЌрЃљ рЃЏрЃљрЃарЃЌрЃЋрЃўрЃАрЃљ рЃЊрЃљ рЃЎрЃБрЃарЃљрЃфрЃўрЃўрЃА рЃърЃарЃЮрЃфрЃћрЃАрЃћрЃЉрЃќрЃћ рЃгрЃЋрЃЊрЃЮрЃЏрЃўрЃАрЃЌрЃЋрЃўрЃА?


## рЃЏрЃЮрЃюрЃљрЃфрЃћрЃЏрЃЌрЃљ рЃљрЃ«рЃљрЃџрЃў рЃўрЃюрЃцрЃарЃљрЃАрЃбрЃарЃБрЃЦрЃбрЃБрЃарЃљ

рЃърЃўрЃарЃљрЃЊрЃў рЃфрЃ«рЃЮрЃЋрЃарЃћрЃЉрЃўрЃА рЃ«рЃћрЃџрЃерЃћрЃБрЃ«рЃћрЃЉрЃџрЃЮрЃЉрЃўрЃА рЃЊрЃљрЃфрЃЋрЃљрЃќрЃћ рЃЮрЃарЃўрЃћрЃюрЃбрЃўрЃарЃћрЃЉрЃБрЃџрЃў, рЃАрЃљрЃќрЃўрЃљрЃарЃЮ рЃЏрЃЮрЃюрЃљрЃфрЃћрЃЏрЃЌрЃљ рЃўрЃюрЃцрЃарЃљрЃАрЃбрЃарЃБрЃЦрЃбрЃБрЃарЃћрЃЉрЃў, рЃарЃЮрЃЏрЃџрЃћрЃЉрЃўрЃф рЃЏрЃБрЃерЃљрЃЋрЃЊрЃћрЃЉрЃљ рЃАрЃљрЃќрЃЮрЃњрЃљрЃЊрЃЮрЃћрЃЉрЃарЃўрЃЋрЃљрЃЊ рЃЏрЃюрЃўрЃерЃЋрЃюрЃћрЃџрЃЮрЃЋрЃљрЃюрЃў рЃњрЃљрЃЏрЃЮрЃгрЃЋрЃћрЃЋрЃћрЃЉрЃўрЃА рЃерЃћрЃАрЃљрЃ«рЃћрЃЉ рЃАрЃљрЃЏрЃћрЃфрЃюрЃўрЃћрЃарЃЮ рЃЎрЃЋрЃџрЃћрЃЋрЃћрЃЉрЃўрЃА рЃЏрЃ«рЃљрЃарЃЊрЃљрЃАрЃљрЃГрЃћрЃарЃљрЃЊ рЃерЃћрЃБрЃФрЃџрЃўрЃљрЃЌ рЃерЃћрЃљрЃњрЃарЃЮрЃЋрЃЮрЃю рЃАрЃљрЃЏрЃћрЃфрЃюрЃўрЃћрЃарЃЮ рЃЏрЃЮрЃбрЃўрЃЋрЃљрЃфрЃўрЃўрЃЌ рЃерЃћрЃЦрЃЏрЃюрЃўрЃџрЃў рЃЏрЃарЃљрЃЋрЃљрЃџрЃцрЃћрЃарЃЮрЃЋрЃљрЃюрЃў рЃърЃЮрЃърЃБрЃџрЃљрЃфрЃўрЃћрЃЉрЃўрЃА рЃфрЃўрЃцрЃарЃБрЃџрЃў рЃюрЃљрЃЎрЃЋрЃљрЃџрЃћрЃЋрЃў рЃЏрЃљрЃЌрЃўрЃЋрЃћ рЃЉрЃБрЃюрЃћрЃЉрЃарЃўрЃЋ рЃњрЃљрЃарЃћрЃЏрЃЮрЃерЃў. рЃљрЃЏрЃљрЃАрЃЌрЃљрЃюрЃљрЃЋрЃћ, рЃЏрЃљрЃЌ рЃерЃћрЃБрЃФрЃџрЃўрЃљрЃЌ рЃЕрЃљрЃарЃЌрЃЮрЃю рЃўрЃюрЃЊрЃўрЃЋрЃўрЃЊрЃЌрЃљ рЃЊрЃўрЃЊрЃў рЃ»рЃњрЃБрЃцрЃћрЃЉрЃў рЃћрЃЦрЃАрЃърЃћрЃарЃўрЃЏрЃћрЃюрЃбрЃћрЃЉрЃерЃў рЃЏрЃЮрЃюрЃљрЃгрЃўрЃџрЃћрЃЮрЃЉрЃўрЃА рЃЏрЃўрЃАрЃљрЃдрЃћрЃЉрЃљрЃЊ рЃцрЃљрЃарЃЌрЃЮрЃЏрЃљрЃАрЃерЃбрЃљрЃЉрЃўрЃљрЃю рЃЋрЃўрЃарЃбрЃБрЃљрЃџрЃБрЃа рЃџрЃљрЃЉрЃЮрЃарЃљрЃбрЃЮрЃарЃўрЃћрЃЉрЃерЃў. рЃљрЃАрЃћрЃЌрЃў рЃЏрЃЮрЃюрЃљрЃфрЃћрЃЏрЃЌрЃљ рЃўрЃюрЃцрЃарЃљрЃАрЃбрЃарЃБрЃЦрЃбрЃБрЃарЃћрЃЉрЃў рЃерЃћрЃўрЃФрЃџрЃћрЃЉрЃљ, рЃАрЃљрЃ»рЃљрЃарЃЮ рЃАрЃўрЃЎрЃћрЃЌрЃўрЃА рЃЏрЃЮрЃбрЃўрЃЋрЃўрЃЌ рЃљрЃю рЃЎрЃЮрЃюрЃЎрЃарЃћрЃбрЃБрЃџрЃў рЃЎрЃЮрЃЏрЃърЃћрЃюрЃАрЃљрЃфрЃўрЃўрЃА рЃАрЃљрЃюрЃљрЃфрЃЋрЃџрЃЮрЃЊ, рЃЏрЃЮрЃЦрЃљрЃџрЃљрЃЦрЃћрЃћрЃЉрЃўрЃА рЃЏрЃўрЃћрЃа рЃерЃћрЃгрЃўрЃарЃБрЃџ рЃЏрЃЮрЃюрЃљрЃфрЃћрЃЏрЃћрЃЉрЃА рЃЊрЃљ/рЃљрЃю рЃЊрЃарЃЮрЃА рЃћрЃцрЃБрЃФрЃюрЃћрЃЉрЃЮрЃЊрЃћрЃА.

рЃљрЃАрЃћрЃЌрЃЏрЃљ рЃўрЃюрЃцрЃарЃљрЃАрЃбрЃарЃБрЃЦрЃбрЃБрЃарЃћрЃЉрЃЏрЃљ рЃБрЃюрЃЊрЃљ рЃњрЃљрЃЏрЃЮрЃўрЃДрЃћрЃюрЃЮрЃю рЃБрЃљрЃ«рЃџрЃћрЃАрЃў рЃБрЃАрЃљрЃцрЃарЃЌрЃ«рЃЮрЃћрЃЉрЃўрЃА рЃќрЃЮрЃЏрЃћрЃЉрЃў, рЃБрЃАрЃљрЃцрЃарЃЌрЃ«рЃЮрЃћрЃЉрЃўрЃА рЃдрЃЮрЃюрЃўрЃАрЃФрЃўрЃћрЃЉрЃћрЃЉрЃўрЃА рЃћрЃАрЃЎрЃљрЃџрЃљрЃфрЃўрЃўрЃА рЃАрЃљрЃЎрЃЮрЃюрЃбрЃарЃЮрЃџрЃЮ рЃАрЃўрЃўрЃЌ, рЃЏрЃЮрЃюрЃљрЃфрЃћрЃЏрЃЌрЃљ рЃЏрЃњрЃарЃФрЃюрЃЮрЃЉрЃћрЃџрЃЮрЃЉрЃўрЃА рЃЏрЃўрЃ«рЃћрЃЊрЃЋрЃўрЃЌ. рЃћрЃА рЃФрЃљрЃџрЃўрЃАрЃ«рЃЏрЃћрЃЋрЃљ рЃБрЃюрЃЊрЃљ рЃЏрЃЮрЃ«рЃЊрЃћрЃА рЃарЃЮрЃњрЃЮрЃарЃф рЃБрЃюрЃўрЃЋрЃћрЃарЃАрЃўрЃбрЃћрЃбрЃўрЃА, рЃўрЃАрЃћ рЃБрЃюрЃўрЃЋрЃћрЃарЃАрЃўрЃбрЃћрЃбрЃћрЃЉрЃА рЃерЃЮрЃарЃўрЃА рЃЊрЃЮрЃюрЃћрЃќрЃћ. рЃАрЃљрЃЉрЃЮрЃџрЃЮрЃЮрЃЊ, рЃљрЃЏ рЃўрЃюрЃцрЃарЃљрЃАрЃбрЃарЃБрЃЦрЃбрЃБрЃарЃћрЃЉрЃЏрЃљ рЃБрЃюрЃЊрЃљ рЃЏрЃЮрЃўрЃфрЃЋрЃљрЃю рЃЊрЃљ рЃЊрЃЮрЃЎрЃБрЃЏрЃћрЃюрЃбрЃўрЃарЃћрЃЉрЃљ рЃњрЃљрЃБрЃЎрЃћрЃЌрЃЮрЃю рЃЏрЃћрЃбрЃљрЃЏрЃЮрЃюрЃљрЃфрЃћрЃЏрЃћрЃЉрЃА, рЃарЃЮрЃЏрЃџрЃћрЃЉрЃўрЃф рЃљрЃдрЃгрЃћрЃарЃћрЃю рЃЏрЃЮрЃюрЃљрЃфрЃћрЃЏрЃЌрЃљ рЃерЃћрЃњрЃарЃЮрЃЋрЃћрЃЉрЃўрЃА рЃърЃарЃЮрЃфрЃћрЃАрЃА рЃЊрЃљ рЃЏрЃЮрЃўрЃфрЃљрЃЋрЃЊрЃюрЃћрЃю рЃ»рЃљрЃюрЃАрЃљрЃд рЃћрЃЌрЃўрЃЎрЃБрЃа рЃърЃарЃўрЃюрЃфрЃўрЃърЃћрЃЉрЃА рЃЏрЃЮрЃюрЃљрЃфрЃћрЃЏрЃЌрЃљ рЃерЃћрЃњрЃарЃЮрЃЋрЃћрЃЉрЃўрЃАрЃљ рЃЊрЃљ рЃњрЃљрЃЏрЃЮрЃДрЃћрЃюрЃћрЃЉрЃўрЃАрЃЌрЃЋрЃўрЃА.  GESIS Leibniz рЃАрЃЮрЃфрЃўрЃљрЃџрЃБрЃа рЃЏрЃћрЃфрЃюрЃўрЃћрЃарЃћрЃЉрЃћрЃЉрЃўрЃА рЃўрЃюрЃАрЃбрЃўрЃбрЃБрЃбрЃўрЃА рЃБрЃАрЃљрЃцрЃарЃЌрЃ«рЃЮ рЃЏрЃЮрЃюрЃљрЃфрЃћрЃЏрЃЌрЃљ рЃфрЃћрЃюрЃбрЃарЃў рЃљрЃарЃўрЃА рЃЏрЃњрЃарЃФрЃюрЃЮрЃЉрЃўрЃљрЃарЃћ рЃЏрЃЮрЃюрЃљрЃфрЃћрЃЏрЃћрЃЉрЃќрЃћ рЃЎрЃЋрЃџрЃћрЃЋрЃўрЃАрЃЌрЃЋрЃўрЃА рЃњрЃљрЃќрЃўрЃљрЃарЃћрЃЉрЃБрЃџрЃў рЃўрЃюрЃцрЃарЃљрЃАрЃбрЃарЃБрЃЦрЃбрЃБрЃарЃўрЃА рЃЏрЃљрЃњрЃљрЃџрЃўрЃЌрЃў. рЃњрЃљрЃарЃЊрЃљ рЃљрЃЏрЃўрЃАрЃљ, рЃЏрЃюрЃўрЃерЃЋрЃюрЃћрЃџрЃЮрЃЋрЃљрЃюрЃўрЃљ рЃЊрЃарЃЮрЃЌрЃљ рЃњрЃљрЃюрЃЏрЃљрЃЋрЃџрЃЮрЃЉрЃљрЃерЃў рЃФрЃўрЃарЃўрЃЌрЃљрЃЊрЃў рЃърЃџрЃљрЃбрЃцрЃЮрЃарЃЏрЃћрЃЉрЃўрЃА рЃљрЃџрЃњрЃЮрЃарЃўрЃЌрЃЏрЃћрЃЉрЃўрЃЌ рЃЏрЃљрЃарЃЌрЃБрЃџрЃў рЃЦрЃфрЃћрЃЋрЃўрЃА рЃљрЃдрЃарЃўрЃфрЃ«рЃЋрЃљ[@rahwan_machine_2019], рЃарЃЮрЃњрЃЮрЃарЃф рЃўрЃЏрЃўрЃбрЃЮрЃЏ, рЃарЃЮрЃЏ рЃљрЃџрЃњрЃЮрЃарЃўрЃЌрЃЏрЃБрЃџрЃў рЃЦрЃфрЃћрЃЋрЃљ рЃАрЃБрЃџ рЃБрЃцрЃарЃЮ рЃЏрЃюрЃўрЃерЃЋрЃюрЃћрЃџрЃЮрЃЋрЃљрЃюрЃў рЃ«рЃЊрЃћрЃЉрЃљ, рЃљрЃАрЃћрЃЋрЃћ рЃўрЃЏрЃўрЃбрЃЮрЃЏ, рЃарЃЮрЃЏ рЃљрЃџрЃњрЃЮрЃарЃўрЃЌрЃЏрЃБрЃџрЃў рЃфрЃЋрЃџрЃўрЃџрЃћрЃЉрЃћрЃЉрЃў рЃЦрЃЏрЃюрЃўрЃА рЃБрЃќрЃљрЃарЃЏрЃљрЃќрЃљрЃа рЃљрЃарЃбрЃћрЃцрЃљрЃЦрЃбрЃћрЃЉрЃА рЃърЃџрЃљрЃбрЃцрЃЮрЃарЃЏрЃљрЃќрЃћ рЃЊрЃљрЃцрЃБрЃФрЃюрЃћрЃЉрЃБрЃџ рЃЏрЃЮрЃюрЃљрЃфрЃћрЃЏрЃЌрЃљ рЃерЃћрЃњрЃарЃЮрЃЋрЃћрЃЉрЃљрЃерЃў. рЃЎрЃарЃўрЃбрЃўрЃЎрЃБрЃџрЃљрЃЊ рЃЏрЃюрЃўрЃерЃЋрЃюрЃћрЃџрЃЮрЃЋрЃљрЃюрЃўрЃљ, рЃарЃЮрЃЏ рЃАрЃљрЃЏрЃљрЃарЃЌрЃџрЃћрЃЉрЃарЃўрЃЋрЃЏрЃљ рЃЕрЃљрЃарЃЕрЃЮрЃћрЃЉрЃЏрЃљ рЃЊрЃљрЃБрЃерЃЋрЃљрЃА рЃЊрЃљ рЃАрЃљрЃЋрЃљрЃџрЃЊрЃћрЃЉрЃБрЃџрЃЮ рЃњрЃљрЃ«рЃљрЃЊрЃЮрЃА рЃћрЃЌрЃўрЃЎрЃБрЃарЃў рЃЏрЃЮрЃюрЃљрЃфрЃћрЃЏрЃћрЃЉрЃўрЃА рЃгрЃЋрЃЊрЃЮрЃЏрЃљ рЃЊрЃљ рЃерЃћрЃњрЃарЃЮрЃЋрЃћрЃЉрЃљ рЃўрЃюрЃЊрЃўрЃЋрЃўрЃЊрЃћрЃЉрЃўрЃА рЃерЃћрЃАрЃљрЃ«рЃћрЃЉ рЃЊрЃљ рЃърЃџрЃљрЃбрЃцрЃЮрЃарЃЏрЃћрЃЉрЃўрЃА рЃЏрЃЎрЃљрЃфрЃарЃў рЃљрЃБрЃЊрЃўрЃбрЃў.



## рЃћрЃЌрЃўрЃЎрЃБрЃарЃў, рЃАрЃљрЃЏрЃљрЃарЃЌрЃџрЃћрЃЉрЃарЃўрЃЋрЃў рЃЊрЃљ рЃАрЃЮрЃфрЃўрЃљрЃџрЃБрЃарЃў рЃърЃарЃљрЃЦрЃбрЃўрЃЎрЃћрЃЉрЃў

рЃЕрЃЋрЃћрЃю рЃБрЃюрЃЊрЃљ рЃерЃћрЃЋрЃўрЃЏрЃБрЃерЃљрЃЮрЃЌ рЃћрЃЌрЃўрЃЎрЃБрЃарЃў рЃЕрЃљрЃарЃЕрЃЮрЃћрЃЉрЃў, рЃарЃЮрЃЏрЃџрЃћрЃЉрЃўрЃф рЃърЃљрЃАрЃБрЃ«рЃЮрЃЉрЃА 21-рЃћ рЃАрЃљрЃБрЃЎрЃБрЃюрЃўрЃА рЃАрЃљрЃЏрЃћрЃфрЃюрЃўрЃћрЃарЃЮ рЃерЃћрЃАрЃљрЃФрЃџрЃћрЃЉрЃџрЃЮрЃЉрЃћрЃЉрЃАрЃљ рЃЊрЃљ рЃарЃўрЃАрЃЎрЃћрЃЉрЃА.

рЃАрЃЮрЃфрЃўрЃљрЃџрЃБрЃа рЃЏрЃћрЃфрЃюрЃўрЃћрЃарЃћрЃЉрЃћрЃЉрЃА рЃерЃћрЃБрЃФрЃџрЃўрЃљ рЃЊрЃљрЃњрЃЋрЃћрЃ«рЃЏрЃљрЃарЃЮрЃА рЃАрЃљрЃќрЃЮрЃњрЃљрЃЊрЃЮрЃћрЃЉрЃўрЃА рЃАрЃбрЃарЃБрЃЦрЃбрЃБрЃарЃБрЃџрЃў рЃБрЃЌрЃљрЃюрЃљрЃАрЃгрЃЮрЃарЃЮрЃЉрЃўрЃА рЃњрЃљрЃњрЃћрЃЉрЃљрЃерЃў, рЃЊрЃљ рЃЎрЃЮрЃЏрЃърЃўрЃБрЃбрЃћрЃарЃБрЃџ рЃАрЃЮрЃфрЃўрЃљрЃџрЃБрЃа рЃЏрЃћрЃфрЃюрЃўрЃћрЃарЃћрЃЉрЃљрЃА (рЃЎрЃАрЃЏ) рЃАрЃГрЃўрЃарЃЊрЃћрЃЉрЃљ рЃЏрЃЮрЃюрЃљрЃфрЃћрЃЏрЃћрЃЉрЃќрЃћ рЃЊрЃљрЃцрЃБрЃФрЃюрЃћрЃЉрЃБрЃџрЃў рЃљрЃџрЃњрЃЮрЃарЃўрЃЌрЃЏрЃћрЃЉрЃўрЃА рЃерЃљрЃЋрЃў рЃДрЃБрЃЌрЃўрЃА рЃњрЃљрЃ«рЃАрЃюрЃљ, рЃарЃЮрЃЏрЃџрЃћрЃЉрЃўрЃф рЃўрЃдрЃћрЃЉрЃћрЃю рЃЏрЃарЃљрЃЋрЃљрЃџ рЃЏрЃюрЃўрЃерЃЋрЃюрЃћрЃџрЃЮрЃЋрЃљрЃю рЃњрЃљрЃЊрЃљрЃгрЃДрЃЋрЃћрЃбрЃўрЃџрЃћрЃЉрЃљрЃА, рЃЏрЃљрЃњрЃарЃљрЃЏ рЃарЃЮрЃЏрЃџрЃћрЃЉрЃерЃўрЃф рЃерЃћрЃўрЃФрЃџрЃћрЃЉрЃљ рЃљрЃАрЃћрЃЋрЃћ рЃЕрЃљрЃерЃћрЃюрЃћрЃЉрЃБрЃџрЃў рЃўрЃДрЃЮрЃА рЃАрЃўрЃАрЃбрЃћрЃЏрЃБрЃарЃў рЃерЃћрЃфрЃЊрЃЮрЃЏрЃћрЃЉрЃў[@obermeyer_dissecting_2019]. рЃљрЃЊрЃљрЃЏрЃўрЃљрЃюрЃўрЃА [рЃњрЃћрЃюрЃЮрЃЏрЃўрЃА рЃърЃарЃЮрЃћрЃЦрЃбрЃЏрЃљ](https://www.genome.gov/human-genome-project) рЃћрЃЌрЃўрЃЎрЃБрЃарЃў, рЃАрЃљрЃЏрЃљрЃарЃЌрЃџрЃћрЃЉрЃарЃўрЃЋрЃў рЃЊрЃљ рЃАрЃЮрЃфрЃўрЃљрЃџрЃБрЃарЃў рЃърЃарЃљрЃЦрЃбрЃўрЃЎрЃћрЃЉрЃўрЃА рЃърЃарЃЮрЃњрЃарЃљрЃЏрЃўрЃА рЃцрЃљрЃарЃњрЃџрЃћрЃЉрЃерЃў 300 рЃЏрЃўрЃџрЃўрЃЮрЃюрЃќрЃћ рЃЏрЃћрЃбрЃў рЃЊрЃЮрЃџрЃљрЃарЃў рЃњрЃљрЃЏрЃЮрЃДрЃЮ" рЃўрЃЏрЃўрЃА рЃБрЃќрЃарЃБрЃюрЃЋрЃћрЃџрЃАрЃљрЃДрЃЮрЃцрЃљрЃЊ, рЃарЃЮрЃЏ рЃАрЃљрЃќрЃЮрЃњрЃљрЃЊрЃЮрЃћрЃЉрЃљрЃЏ рЃўрЃАрЃгрЃљрЃЋрЃџрЃЮрЃА рЃљрЃЏ рЃўрЃюрЃцрЃЮрЃарЃЏрЃљрЃфрЃўрЃўрЃА рЃЏрЃ«рЃЮрЃџрЃЮрЃЊ рЃАрЃљрЃАрЃљрЃарЃњрЃћрЃЉрЃџрЃЮ рЃњрЃќрЃћрЃЉрЃўрЃЌ рЃњрЃљрЃЏрЃЮрЃДрЃћрЃюрЃћрЃЉрЃљ"[@mcewen_ethical_2014].  рЃљрЃа рЃљрЃарЃАрЃћрЃЉрЃЮрЃЉрЃА рЃЏрЃќрЃљ рЃарЃћрЃфрЃћрЃърЃбрЃћрЃЉрЃў рЃЎрЃЋрЃџрЃћрЃЋрЃўрЃАрЃЌрЃЋрЃўрЃА рЃћрЃЌрЃўрЃЎрЃБрЃарЃљрЃЊ рЃњрЃљрЃюрЃ«рЃЮрЃарЃфрЃўрЃћрЃџрЃћрЃЉрЃўрЃАрЃЌрЃЋрЃўрЃА. рЃърЃарЃЮрЃцрЃћрЃАрЃўрЃБрЃџрЃЏрЃљ рЃљрЃАрЃЮрЃфрЃўрЃљрЃфрЃўрЃћрЃЉрЃЏрЃљ рЃБрЃюрЃЊрЃљ рЃўрЃЏрЃБрЃерЃљрЃЮрЃю рЃљрЃ«рЃљрЃџрЃў рЃћрЃЌрЃўрЃЎрЃБрЃарЃў рЃАрЃљрЃ«рЃћрЃџрЃЏрЃФрЃдрЃЋрЃљрЃюрЃћрЃџрЃЮ рЃърЃарЃўрЃюрЃфрЃўрЃърЃћрЃЉрЃўрЃА рЃерЃћрЃЏрЃБрЃерЃљрЃЋрЃћрЃЉрЃљрЃќрЃћ. рЃћрЃарЃЌрЃў рЃЎрЃљрЃарЃњрЃў рЃЏрЃљрЃњрЃљрЃџрЃўрЃЌрЃўрЃљ рЃўрЃюрЃбрЃћрЃарЃюрЃћрЃб-рЃЏрЃЎрЃЋрЃџрЃћрЃЋрЃљрЃарЃЌрЃљ рЃљрЃАрЃЮрЃфрЃўрЃљрЃфрЃўрЃўрЃА рЃЏрЃўрЃћрЃа рЃерЃћрЃЏрЃБрЃерЃљрЃЋрЃћрЃЉрЃБрЃџрЃў [рЃАрЃљрЃ«рЃћрЃџрЃЏрЃФрЃдрЃЋрЃљрЃюрЃћрЃџрЃЮ рЃърЃарЃўрЃюрЃфрЃўрЃърЃћрЃЉрЃў](https://aoir.org/ethics/). рЃЏрЃљрЃЌрЃў рЃўрЃюрЃўрЃфрЃўрЃљрЃбрЃўрЃЋрЃљ рЃАрЃљрЃЎрЃўрЃЌрЃ«рЃўрЃА рЃюрЃљрЃгрЃўрЃџрЃЮрЃЉрЃарЃўрЃЋ рЃњрЃљрЃЊрЃљрЃгрЃДрЃЋрЃћрЃбрЃљрЃА рЃћрЃЏрЃАрЃљрЃ«рЃБрЃарЃћрЃЉрЃљ.  рЃАрЃљрЃГрЃўрЃарЃЮрЃљ рЃЊрЃўрЃЊрЃў рЃўрЃюрЃЋрЃћрЃАрЃбрЃўрЃфрЃўрЃћрЃЉрЃў, рЃарЃЮрЃњрЃЮрЃарЃф рЃАрЃљрЃ»рЃљрЃарЃЮ рЃАрЃћрЃЦрЃбрЃЮрЃарЃўрЃЊрЃљрЃю, рЃљрЃАрЃћрЃЋрЃћ рЃЎрЃћрЃарЃФрЃЮ рЃцрЃЮрЃюрЃЊрЃћрЃЉрЃўрЃА рЃЏрЃ«рЃарЃўрЃЊрЃљрЃю, рЃарЃљрЃЌрЃљ рЃерЃћрЃЏрЃБрЃерЃљрЃЋрЃЊрЃћрЃА рЃўрЃюрЃцрЃЮрЃарЃЏрЃўрЃарЃћрЃЉрЃБрЃџрЃў рЃЏрЃљрЃарЃћрЃњрЃБрЃџрЃўрЃарЃћрЃЉрЃћрЃџрЃў рЃЕрЃљрЃарЃЕрЃЮрЃћрЃЉрЃў рЃЊрЃљ рЃћрЃЌрЃўрЃЎрЃўрЃА рЃАрЃљрЃ«рЃћрЃџрЃЏрЃФрЃдрЃЋрЃљрЃюрЃћрЃџрЃЮ рЃърЃарЃўрЃюрЃфрЃўрЃърЃћрЃЉрЃў рЃЏрЃЎрЃЋрЃџрЃћрЃЋрЃарЃћрЃЉрЃўрЃАрЃЌрЃЋрЃўрЃА, рЃарЃЮрЃЏ  рЃАрЃљрЃЏрЃЌрЃљрЃЋрЃарЃЮрЃЉрЃЮ рЃЊрЃљ рЃЎрЃћрЃарЃФрЃЮ рЃАрЃћрЃЦрЃбрЃЮрЃарЃћрЃЉрЃЏрЃљ рЃўрЃЏрЃБрЃерЃљрЃЮрЃА рЃерЃћрЃАрЃљрЃЉрЃљрЃЏрЃўрЃАрЃў рЃАрЃбрЃљрЃюрЃЊрЃљрЃарЃбрЃћрЃЉрЃўрЃА рЃЊрЃљрЃфрЃЋрЃўрЃЌ.

## рЃБрЃюрЃўрЃЋрЃћрЃарЃАрЃўрЃбрЃћрЃбрЃўрЃА рЃЏрЃюрЃўрЃерЃЋрЃюрЃћрЃџрЃЮрЃЉрЃўрЃА рЃљрЃдрЃўрЃљрЃарЃћрЃЉрЃљ

рЃЎрЃЮрЃЏрЃърЃўрЃБрЃбрЃћрЃарЃБрЃџрЃў рЃЏрЃћрЃфрЃюрЃўрЃћрЃарЃћрЃЉрЃљ рЃЏрЃЮрЃЏрЃўрЃ»рЃюрЃљрЃЋрЃћрЃљ рЃАрЃБрЃџ рЃБрЃцрЃарЃЮ рЃЏрЃћрЃбрЃў рЃЊрЃљрЃарЃњрЃўрЃАрЃЌрЃЋрЃўрЃАРђћрЃљрЃАрЃбрЃарЃЮрЃюрЃЮрЃЏрЃўрЃўрЃЊрЃљрЃю рЃ░рЃБрЃЏрЃљрЃюрЃўрЃбрЃљрЃарЃБрЃџрЃљрЃЏрЃЊрЃћ. рЃАрЃљрЃГрЃўрЃарЃЮрЃљ рЃўрЃюрЃЮрЃЋрЃљрЃфрЃўрЃљ рЃбрЃўрЃърЃБрЃарЃљрЃЊ рЃЊрЃљрЃюрЃљрЃгрЃћрЃЋрЃарЃћрЃЉрЃБрЃџрЃў рЃБрЃюрЃўрЃЋрЃћрЃарЃАрЃўрЃбрЃћрЃбрЃћрЃЉрЃўрЃА рЃЮрЃарЃњрЃљрЃюрЃўрЃќрЃљрЃфрЃўрЃљрЃерЃў, рЃарЃљрЃЌрЃљ рЃћрЃА рЃљрЃўрЃАрЃљрЃ«рЃЮрЃА, рЃўрЃАрЃћрЃЌрЃў рЃАрЃбрЃарЃБрЃЦрЃбрЃБрЃарЃћрЃЉрЃўрЃА рЃњрЃљрЃюрЃЋрЃўрЃЌрЃљрЃарЃћрЃЉрЃўрЃЌ, рЃарЃЮрЃЏрЃџрЃћрЃЉрЃўрЃф рЃљрЃЎрЃљрЃЋрЃерЃўрЃарЃћрЃЉрЃА рЃЏрЃарЃљрЃЋрЃљрЃџрЃцрЃћрЃарЃЮрЃЋрЃљрЃю рЃЏрЃЎрЃЋрЃџрЃћрЃЋрЃарЃћрЃЉрЃА, рЃАрЃљрЃЊрЃљрЃф рЃАрЃ«рЃЋрЃљрЃЊрЃљрЃАрЃ«рЃЋрЃљ рЃАрЃцрЃћрЃарЃЮрЃћрЃЉрЃА рЃерЃЮрЃарЃўрЃА рЃЌрЃљрЃюрЃљрЃЏрЃерЃарЃЮрЃЏрЃџрЃЮрЃЉрЃљ рЃърЃарЃЮрЃцрЃћрЃАрЃўрЃБрЃџрЃљрЃЊ рЃгрЃљрЃ«рЃљрЃџрЃўрЃАрЃћрЃЉрЃБрЃџрЃўрЃљ. рЃўрЃюрЃАрЃбрЃўрЃбрЃБрЃфрЃўрЃБрЃарЃў рЃърЃарЃљрЃЦрЃбрЃўрЃЎрЃўрЃА рЃгрЃљрЃарЃЏрЃљрЃбрЃћрЃЉрЃБрЃџрЃў рЃЏрЃљрЃњрЃљрЃџрЃўрЃЌрЃћрЃЉрЃў рЃЏрЃЮрЃўрЃфрЃљрЃЋрЃА рЃърЃарЃЮрЃцрЃћрЃАрЃЮрЃа-рЃЏрЃљрЃАрЃгрЃљрЃЋрЃџрЃћрЃЉрЃџрЃћрЃЉрЃўрЃА рЃЊрЃљрЃюрЃўрЃерЃЋрЃюрЃљрЃА рЃЏрЃарЃљрЃЋрЃљрЃџрЃў рЃњрЃљрЃюрЃДрЃЮрЃцрЃўрЃџрЃћрЃЉрЃўрЃА рЃљрЃцрЃўрЃџрЃўрЃљрЃфрЃўрЃўрЃЌ (рЃЏрЃљрЃњ., рЃЎрЃЮрЃЏрЃърЃўрЃБрЃбрЃћрЃарЃБрЃџ рЃЏрЃћрЃфрЃюрЃўрЃћрЃарЃћрЃЉрЃљрЃАрЃљ рЃЊрЃљ рЃАрЃЮрЃфрЃўрЃљрЃџрЃБрЃа рЃЏрЃћрЃфрЃюрЃўрЃћрЃарЃћрЃЉрЃћрЃЉрЃА рЃерЃЮрЃарЃўрЃА) рЃЊрЃљ рЃЎрЃЋрЃџрЃћрЃЋрЃўрЃЌрЃў рЃфрЃћрЃюрЃбрЃарЃћрЃЉрЃўрЃА рЃерЃћрЃЦрЃЏрЃюрЃљрЃА, рЃарЃЮрЃЏрЃџрЃћрЃЉрЃўрЃф рЃцрЃўрЃќрЃўрЃЎрЃБрЃарЃљрЃЊ рЃљрЃћрЃарЃЌрЃўрЃљрЃюрЃћрЃЉрЃА рЃАрЃ«рЃЋрЃљрЃЊрЃљрЃАрЃ«рЃЋрЃљ рЃЊрЃљрЃарЃњрЃўрЃА рЃљрЃЎрЃљрЃЊрЃћрЃЏрЃўрЃБрЃа рЃърЃћрЃарЃАрЃЮрЃюрЃљрЃџрЃА, рЃљрЃАрЃћрЃЋрЃћ рЃерЃўрЃЊрЃљ рЃЊрЃљрЃцрЃўрЃюрЃљрЃюрЃАрЃћрЃЉрЃўрЃА рЃњрЃљрЃЏрЃЮрЃДрЃЮрЃцрЃљрЃА рЃЏрЃБрЃџрЃбрЃўрЃЊрЃўрЃАрЃфрЃўрЃърЃџрЃўрЃюрЃБрЃарЃў рЃЌрЃљрЃюрЃљрЃЏрЃерЃарЃЮрЃЏрЃџрЃЮрЃЉрЃўрЃА рЃЏрЃ«рЃљрЃарЃЊрЃљрЃАрЃљрЃГрЃћрЃарЃљрЃЊ. рЃАрЃљрЃГрЃўрЃарЃЮрЃљ рЃцрЃБрЃюрЃЊрЃљрЃЏрЃћрЃюрЃбрЃБрЃарЃў рЃњрЃљрЃЊрЃљрЃљрЃќрЃарЃћрЃЉрЃљ рЃЉрЃљрЃЎрЃљрЃџрЃљрЃЋрЃарЃўрЃљрЃбрЃўрЃАрЃљ рЃЊрЃљ рЃЏрЃљрЃњрЃўрЃАрЃбрЃарЃљрЃбрЃБрЃарЃўрЃА рЃАрЃљрЃАрЃгрЃљрЃЋрЃџрЃЮ рЃърЃарЃЮрЃњрЃарЃљрЃЏрЃћрЃЉрЃўрЃА рЃњрЃљрЃюрЃЋрЃўрЃЌрЃљрЃарЃћрЃЉрЃљрЃерЃў рЃЏрЃћрЃфрЃюрЃўрЃћрЃарЃЌрЃљ рЃљрЃ«рЃљрЃџрЃў рЃЌрЃљрЃЮрЃЉрЃўрЃА рЃЏрЃЮрЃАрЃљрЃЏрЃќрЃљрЃЊрЃћрЃЉрЃџрЃљрЃЊ. рЃБрЃюрЃўрЃЋрЃћрЃарЃАрЃўрЃбрЃћрЃбрЃерЃў рЃБрЃюрЃЊрЃљ рЃўрЃДрЃЮрЃА рЃДрЃЮрЃЋрЃџрЃўрЃАрЃЏрЃЮрЃЏрЃфрЃЋрЃћрЃџрЃў рЃФрЃљрЃџрЃўрЃАрЃ«рЃЏрЃћрЃЋрЃљ рЃћрЃЌрЃўрЃЎрЃБрЃарЃў рЃЎрЃЋрЃџрЃћрЃЋрЃўрЃЌрЃў рЃърЃарЃљрЃЦрЃбрЃўрЃЎрЃўрЃА рЃњрЃљрЃАрЃљрЃФрЃџрЃўрЃћрЃарЃћрЃЉрЃџрЃљрЃЊ рЃЊрЃљ рЃЊрЃљрЃАрЃљрЃюрЃћрЃарЃњрЃљрЃЊРђћрЃЏрЃљрЃњрЃљрЃџрЃўрЃЌрЃљрЃЊ, рЃфрЃћрЃюрЃбрЃарЃљрЃџрЃБрЃарЃљрЃЊ рЃЎрЃЮрЃЮрЃарЃЊрЃўрЃюрЃўрЃарЃћрЃЉрЃБрЃџрЃў, рЃБрЃАрЃљрЃцрЃарЃЌрЃ«рЃЮ рЃЏрЃЮрЃюрЃљрЃфрЃћрЃЏрЃЌрЃљ рЃўрЃюрЃцрЃарЃљрЃАрЃбрЃарЃБрЃЦрЃбрЃБрЃарЃћрЃЉрЃў.


## рЃърЃарЃљрЃЦрЃбрЃўрЃЎрЃБрЃџрЃў рЃърЃарЃЮрЃЉрЃџрЃћрЃЏрЃћрЃЉрЃўрЃА рЃњрЃљрЃЊрЃљрЃгрЃДрЃЋрЃћрЃбрЃљ

рЃќрЃћрЃЏрЃЮрЃЊрЃљрЃАрЃљрЃ«рЃћрЃџрЃћрЃЉрЃБрЃџрЃў рЃарЃћрЃЎрЃЮрЃЏрЃћрЃюрЃЊрЃљрЃфрЃўрЃћрЃЉрЃўрЃА рЃњрЃљрЃюрЃ«рЃЮрЃарЃфрЃўрЃћрЃџрЃћрЃЉрЃўрЃАрЃЌрЃЋрЃўрЃА рЃАрЃљрЃГрЃўрЃарЃЮрЃљ, рЃарЃЮрЃњрЃЮрЃарЃф рЃАрЃљрЃ»рЃљрЃарЃЮ, рЃљрЃАрЃћрЃЋрЃћ рЃЎрЃћрЃарЃФрЃЮ рЃАрЃћрЃЦрЃбрЃЮрЃарЃўрЃА рЃарЃћрЃАрЃБрЃарЃАрЃћрЃЉрЃўрЃА рЃњрЃљрЃћрЃарЃЌрЃўрЃљрЃюрЃћрЃЉрЃљ. рЃЏрЃўрЃЏрЃЊрЃўрЃюрЃљрЃарЃћ рЃЏрЃЊрЃњрЃЮрЃЏрЃљрЃарЃћрЃЮрЃЉрЃўрЃА рЃњрЃљрЃЌрЃЋрЃљрЃџрЃўрЃАрЃгрЃўрЃюрЃћрЃЉрЃўрЃЌ, рЃљрЃАрЃћрЃЌрЃў рЃЊрЃљрЃцрЃўрЃюрЃљрЃюрЃАрЃћрЃЉрЃўрЃА рЃЏрЃўрЃЊрЃњрЃЮрЃЏрЃљ рЃБрЃЕрЃЋрЃћрЃБрЃџрЃЮрЃљ рЃАрЃЮрЃфрЃўрЃљрЃџрЃБрЃарЃў рЃЏрЃћрЃфрЃюрЃўрЃћрЃарЃћрЃЉрЃћрЃЉрЃўрЃАрЃЌрЃЋрЃўрЃА. рЃўрЃЏрЃўрЃАрЃљрЃЌрЃЋрЃўрЃА, рЃарЃЮрЃЏ рЃЊрЃљрЃАрЃљрЃЉрЃБрЃЌрЃЊрЃћрЃА рЃљрЃАрЃћрЃЌрЃў рЃБрЃърЃарЃћрЃфрЃћрЃЊрЃћрЃюрЃбрЃЮ рЃўрЃюрЃЋрЃћрЃАрЃбрЃўрЃфрЃўрЃљ, рЃЎрЃЮрЃЏрЃърЃўрЃБрЃбрЃћрЃарЃБрЃџрЃў рЃАрЃЮрЃфрЃўрЃљрЃџрЃБрЃарЃў рЃЏрЃћрЃфрЃюрЃўрЃћрЃарЃћрЃЉрЃўрЃА рЃЏрЃЎрЃЋрЃџрЃћрЃЋрЃарЃћрЃЉрЃЏрЃљ рЃБрЃюрЃЊрЃљ рЃЊрЃљрЃљрЃАрЃљрЃЉрЃБрЃЌрЃЮрЃю, рЃарЃЮрЃЏ рЃерЃћрЃЊрЃћрЃњрЃў рЃўрЃЦрЃюрЃћрЃЉрЃљ рЃЏрЃћрЃбрЃў, рЃЋрЃўрЃЊрЃарЃћ рЃЏрЃ«рЃЮрЃџрЃЮрЃЊ рЃАрЃљрЃЏрЃћрЃфрЃюрЃўрЃћрЃарЃЮ рЃЪрЃБрЃарЃюрЃљрЃџрЃћрЃЉрЃерЃў рЃАрЃбрЃљрЃбрЃўрЃћрЃЉрЃўрЃА рЃњрЃљрЃЏрЃЮрЃЦрЃЋрЃћрЃДрЃюрЃћрЃЉрЃљ, рЃарЃЮрЃЏрЃџрЃћрЃЉрЃўрЃф рЃФрЃўрЃарЃўрЃЌрЃљрЃЊрЃљрЃЊ рЃАрЃ«рЃЋрЃљ рЃЏрЃЎрЃЋрЃџрЃћрЃЋрЃарЃћрЃЉрЃўрЃАрЃЌрЃЋрЃўрЃА рЃљрЃарЃўрЃА рЃАрЃљрЃўрЃюрЃбрЃћрЃарЃћрЃАрЃЮ. рЃЏрЃљрЃЌ рЃюрЃљрЃЌрЃџрЃљрЃЊ рЃБрЃюрЃЊрЃљ рЃгрЃљрЃарЃЏрЃЮрЃљрЃЕрЃўрЃюрЃЮрЃю, рЃЌрЃБ рЃарЃЮрЃњрЃЮрЃа рЃерЃћрЃБрЃФрЃџрЃўрЃљ рЃљрЃЎрЃљрЃЊрЃћрЃЏрЃўрЃўрЃА, рЃўрЃюрЃЊрЃБрЃАрЃбрЃарЃўрЃўрЃА рЃЊрЃљ рЃАрЃљрЃ»рЃљрЃарЃЮ рЃАрЃћрЃЦрЃбрЃЮрЃарЃўрЃА рЃЌрЃљрЃюрЃљрЃЏрЃерЃарЃЮрЃЏрЃџрЃЮрЃЉрЃљрЃАрЃљ рЃЊрЃљ рЃАрЃљрЃЏрЃћрЃфрЃюрЃўрЃћрЃарЃЮ рЃўрЃюрЃцрЃарЃљрЃАрЃбрЃарЃБрЃЦрЃбрЃБрЃарЃўрЃА рЃЎрЃЮрЃЏрЃЉрЃўрЃюрЃљрЃфрЃўрЃљрЃА рЃАрЃљрЃќрЃЮрЃњрЃљрЃЊрЃЮрЃћрЃЉрЃўрЃАрЃЌрЃЋрЃўрЃА рЃЏрЃюрЃўрЃерЃЋрЃюрЃћрЃџрЃЮрЃЋрЃљрЃюрЃў рЃърЃарЃЮрЃЉрЃџрЃћрЃЏрЃћрЃЉрЃўрЃА рЃњрЃљрЃЊрЃљрЃГрЃарЃљРђћрЃАрЃўрЃфрЃЮрЃфрЃ«рЃџрЃўрЃА рЃњрЃљрЃЊрЃљрЃарЃЕрЃћрЃюрЃљ, рЃћрЃарЃЮрЃЋрЃюрЃБрЃџрЃў рЃБрЃАрЃљрЃцрЃарЃЌрЃ«рЃЮрЃћрЃЉрЃўрЃА рЃњрЃљрЃБрЃЏрЃ»рЃЮрЃЉрЃћрЃАрЃћрЃЉрЃљ, рЃћрЃЎрЃЮрЃюрЃЮрЃЏрЃўрЃЎрЃБрЃарЃў рЃЎрЃћрЃЌрЃўрЃџрЃЊрЃдрЃћрЃЮрЃЉрЃўрЃА рЃњрЃљрЃФрЃџрЃўрЃћрЃарЃћрЃЉрЃљ, рЃўрЃюрЃЎрЃџрЃБрЃќрЃўрЃўрЃА, рЃЏрЃарЃљрЃЋрЃљрЃџрЃцрЃћрЃарЃЮрЃЋрЃюрЃћрЃЉрЃўрЃА, рЃЌрЃљрЃюрЃљрЃАрЃгрЃЮрЃарЃЮрЃЉрЃўрЃАрЃљ рЃЊрЃљ рЃ«рЃћрЃџрЃЏрЃўрЃАрЃљрЃгрЃЋрЃЊрЃЮрЃЏрЃЮрЃЉрЃўрЃА рЃ«рЃћрЃџрЃерЃћрЃгрЃДрЃЮрЃЉрЃљ, рЃЊрЃћрЃЏрЃЮрЃЎрЃарЃљрЃбрЃўрЃўрЃА рЃњрЃљрЃюрЃЏрЃбрЃЎрЃўрЃфрЃћрЃЉрЃљ рЃЊрЃљ рЃљ.рЃе. [рЃърЃљрЃюрЃЊрЃћрЃЏрЃўрЃљрЃќрЃћ](https://ka.wikipedia.org/wiki/COVID-19)  рЃњрЃџрЃЮрЃЉрЃљрЃџрЃБрЃарЃў рЃарЃћрЃљрЃњрЃўрЃарЃћрЃЉрЃўрЃА рЃърЃарЃЮрЃфрЃћрЃАрЃерЃў рЃЎрЃЮрЃЏрЃърЃўрЃБрЃбрЃћрЃарЃБрЃџрЃў рЃАрЃЮрЃфрЃўрЃљрЃџрЃБрЃарЃў рЃЏрЃћрЃфрЃюрЃўрЃћрЃарЃћрЃЉрЃўрЃА рЃњрЃљрЃЏрЃЮрЃДрЃћрЃюрЃћрЃЉрЃљ рЃАрЃўрЃЏрЃЉрЃЮрЃџрЃБрЃарЃљрЃЊ рЃгрЃљрЃарЃЏрЃЮрЃљрЃЕрЃћрЃюрЃА рЃљрЃЏ рЃЊрЃљрЃарЃњрЃўрЃА рЃБрЃцрЃарЃЮ рЃцрЃљрЃарЃЌрЃЮ рЃърЃЮрЃбрЃћрЃюрЃфрЃўрЃљрЃџрЃА. рЃљрЃЎрЃљрЃЊрЃћрЃЏрЃўрЃўрЃА рЃњрЃљрЃарЃћрЃЌ рЃЏрЃюрЃўрЃерЃЋрЃюрЃћрЃџрЃЮрЃЋрЃљрЃюрЃў рЃерЃћрЃЊрЃћрЃњрЃћрЃЉрЃўрЃА рЃЏрЃўрЃдрЃгрЃћрЃЋрЃўрЃА рЃЏрЃўрЃдрЃЏрЃљ, рЃљрЃЏ рЃЏрЃўрЃќрЃюрЃўрЃА рЃЏрЃўрЃАрЃљрЃдрЃгрЃћрЃЋрЃљрЃЊ рЃњрЃљрЃЊрЃљрЃЊрЃњрЃЏрЃБрЃџрЃЏрЃљ рЃюрЃљрЃЉрЃўрЃ»рЃћрЃЉрЃЏрЃљ рЃерЃћрЃАрЃљрЃФрЃџрЃЮрЃљ рЃљрЃАрЃћрЃЋрЃћ рЃњрЃљрЃюрЃЏрЃћрЃЮрЃарЃћрЃЉрЃљрЃЊ, рЃЎрЃБрЃЏрЃБрЃџрЃљрЃфрЃўрЃБрЃа рЃЊрЃљ рЃЌрЃљрЃюрЃЏрЃўрЃЏрЃЊрЃћрЃЋрЃарЃБрЃџрЃў рЃЏрЃћрЃфрЃюрЃўрЃћрЃарЃћрЃЉрЃљрЃЏрЃЊрЃћ рЃЏрЃўрЃњрЃЋрЃўрЃДрЃЋрЃљрЃюрЃЮрЃА[@watts_should_2017].



<div class="fancy-policy-container">
<div class="policy-header">
<h1 class="policy-main-title">рЃарЃћрЃАрЃБрЃарЃАрЃћрЃЉрЃў рЃЊрЃљ рЃгрЃћрЃАрЃћрЃЉрЃў, рЃўрЃюрЃЮрЃЋрЃљрЃфрЃўрЃћрЃЉрЃў рЃЊрЃљ рЃгрЃљрЃ«рЃљрЃџрЃўрЃАрЃћрЃЉрЃўрЃА рЃЏрЃћрЃЦрЃљрЃюрЃўрЃќрЃЏрЃћрЃЉрЃў</h1></div>
  
  <div class="policy-content"> <div class="policy-section">
  <h2 class="policy-section-title">рЃЌрЃљрЃюрЃљрЃЏрЃерЃарЃЮрЃЏрЃџрЃЮрЃЉрЃўрЃА рЃњрЃљрЃФрЃџрЃўрЃћрЃарЃћрЃЉрЃљ</h2>
  <div class="policy-bullet-point">рЃерЃћрЃўрЃЏрЃБрЃерЃљрЃЋрЃћрЃЌ, <span class="policy-highlight">рЃЎрЃћрЃарЃФрЃЮ рЃАрЃћрЃЦрЃбрЃЮрЃарЃЌрЃљрЃю рЃЌрЃљрЃюрЃљрЃЏрЃерЃарЃЮрЃЏрЃџрЃЮрЃЉрЃўрЃЌ</span>, рЃАрЃљрЃюрЃЦрЃфрЃўрЃўрЃЌ рЃБрЃќрЃарЃБрЃюрЃЋрЃћрЃџрЃДрЃЮрЃцрЃўрЃџрЃў рЃАрЃљрЃ«рЃћрЃџрЃЏрЃФрЃдрЃЋрЃљрЃюрЃћрЃџрЃЮ рЃърЃарЃўрЃюрЃфрЃўрЃърЃћрЃЉрЃў рЃЎрЃЋрЃџрЃћрЃЋрЃўрЃА рЃћрЃЌрЃўрЃЎрЃўрЃА, рЃњрЃљрЃЏрЃГрЃЋрЃўрЃарЃЋрЃљрЃџрЃЮрЃЉрЃўрЃА, рЃЏрЃЎрЃЋрЃџрЃћрЃЋрЃарЃўрЃА рЃљрЃЋрЃбрЃЮрЃюрЃЮрЃЏрЃўрЃўрЃАрЃљ рЃЊрЃљ рЃарЃћрЃърЃџрЃўрЃЎрЃљрЃфрЃўрЃўрЃА рЃерЃћрЃАрЃљрЃ«рЃћрЃЉ.</div>
  <div class="policy-bullet-point">рЃњрЃљрЃюрЃљрЃЋрЃўрЃЌрЃљрЃарЃћрЃЌ <span class="policy-highlight">рЃБрЃАрЃљрЃцрЃарЃЌрЃ«рЃЮ рЃЏрЃЮрЃюрЃљрЃфрЃћрЃЏрЃЌрЃљ рЃфрЃћрЃюрЃбрЃарЃћрЃЉрЃў</span>, рЃарЃЮрЃЏрЃџрЃћрЃЉрЃўрЃф рЃљрЃдрЃГрЃБрЃарЃЋрЃўрЃџрЃўрЃљ рЃљрЃЊрЃЏрЃўрЃюрЃўрЃАрЃбрЃарЃљрЃфрЃўрЃБрЃџрЃў рЃўрЃюрЃцрЃарЃљрЃАрЃбрЃарЃБрЃЦрЃбрЃБрЃарЃўрЃЌ рЃарЃљрЃЌрЃљ рЃ░рЃЦрЃЮрЃюрЃЊрЃћрЃА рЃгрЃЋрЃЊрЃЮрЃЏрЃљ рЃЏрЃЮрЃюрЃљрЃфрЃћрЃЏрЃћрЃЉрЃќрЃћ, рЃерЃћрЃћрЃФрЃџрЃЮрЃА рЃерЃћрЃЊрЃћрЃњрЃћрЃЉрЃўрЃА рЃЏрЃЮрЃюрЃўрЃбрЃЮрЃарЃўрЃюрЃњрЃў рЃЊрЃљ рЃљрЃдрЃљрЃАрЃарЃБрЃџрЃЮрЃю рЃърЃўрЃарЃљрЃЊрЃў рЃфрЃ«рЃЮрЃЋрЃарЃћрЃЉрЃўрЃА рЃ«рЃћрЃџрЃерЃћрЃБрЃ«рЃћрЃЉрЃџрЃЮрЃЉрЃўрЃАрЃљ рЃЊрЃљ рЃћрЃЌрЃўрЃЎрЃўрЃА рЃгрЃћрЃАрЃћрЃЉрЃў.</div>
  </div>
  <div class="policy-decorative-line"></div>
  <div class="policy-section">
  <h2 class="policy-section-title">рЃЏрЃЮрЃюрЃљрЃфрЃћрЃЏрЃЌрЃљ рЃљрЃ«рЃљрЃџрЃў рЃўрЃюрЃцрЃарЃљрЃАрЃбрЃарЃБрЃЦрЃбрЃБрЃарЃљ</h2>
  <div class="policy-bullet-point">рЃерЃћрЃЦрЃЏрЃћрЃюрЃўрЃЌ <span class="policy-highlight">рЃЏрЃљрЃАрЃерЃбрЃљрЃЉрЃБрЃарЃў, рЃБрЃАрЃљрЃцрЃарЃЌрЃ«рЃЮ, рЃърЃўрЃарЃљрЃЊрЃў рЃфрЃ«рЃЮрЃЋрЃарЃћрЃЉрЃўрЃА рЃЊрЃљрЃфрЃБрЃџрЃў</span>, рЃАрЃљрЃќрЃўрЃљрЃарЃЮ рЃўрЃюрЃцрЃарЃљрЃАрЃбрЃарЃБрЃЦрЃбрЃБрЃарЃћрЃЉрЃў, рЃарЃЮрЃЏрЃџрЃћрЃЉрЃўрЃф рЃўрЃЏрЃљрЃарЃЌрЃћрЃЉрЃљ рЃЏрЃЮрЃЦрЃљрЃџрЃљрЃЦрЃћрЃћрЃЉрЃўрЃА рЃЏрЃўрЃћрЃа рЃЊрЃарЃЮрЃўрЃАрЃљ рЃЊрЃљ/рЃљрЃю рЃЏрЃЮрЃюрЃљрЃфрЃћрЃЏрЃћрЃЉрЃўрЃА рЃерЃћрЃбрЃљрЃюрЃўрЃЌ. рЃЊрЃљрЃљрЃцрЃўрЃЦрЃАрЃўрЃарЃћрЃЌ рЃЏрЃћрЃбрЃљрЃЏрЃЮрЃюрЃљрЃфрЃћрЃЏрЃћрЃЉрЃў, рЃарЃЮрЃЏрЃџрЃћрЃЉрЃўрЃф рЃљрЃдрЃгрЃћрЃарЃА рЃерЃћрЃњрЃарЃЮрЃЋрЃћрЃЉрЃўрЃА рЃърЃарЃЮрЃфрЃћрЃАрЃА.</div>
  <div class="policy-bullet-point">рЃерЃћрЃЦрЃЏрЃћрЃюрЃўрЃЌ рЃўрЃюрЃцрЃарЃљрЃАрЃбрЃарЃБрЃЦрЃбрЃБрЃарЃљ, рЃарЃЮрЃЏрЃћрЃџрЃўрЃф рЃЊрЃарЃЮрЃЌрЃљ рЃњрЃљрЃюрЃЏрЃљрЃЋрЃџрЃЮрЃЉрЃљрЃерЃў рЃЊрЃљрЃљрЃцрЃўрЃЦрЃАрЃўрЃарЃћрЃЉрЃА <span class="policy-highlight">рЃФрЃўрЃарЃўрЃЌрЃљрЃЊрЃў рЃърЃџрЃљрЃбрЃцрЃЮрЃарЃЏрЃћрЃЉрЃўрЃА рЃЊрЃўрЃюрЃљрЃЏрЃўрЃБрЃа, рЃљрЃџрЃњрЃЮрЃарЃўрЃЌрЃЏрЃћрЃЉрЃќрЃћ рЃЊрЃљрЃцрЃБрЃФрЃюрЃћрЃЉрЃБрЃџ рЃЦрЃфрЃћрЃЋрЃљрЃА</span>.</div>
  <div class="policy-bullet-point">рЃ«рЃћрЃџрЃў рЃерЃћрЃБрЃгрЃДрЃћрЃЌ рЃАрЃљрЃЏрЃљрЃарЃЌрЃџрЃћрЃЉрЃарЃўрЃЋ рЃЕрЃљрЃарЃЕрЃЮрЃћрЃЉрЃА, рЃарЃЮрЃЏрЃџрЃћрЃЉрЃўрЃф рЃАрЃљрЃерЃБрЃљрЃџрЃћрЃЉрЃљрЃА рЃўрЃФрЃџрЃћрЃЋрЃљ рЃЊрЃљ рЃљрЃЋрЃљрЃџрЃЊрЃћрЃЉрЃБрЃџрЃћрЃЉрЃА рЃўрЃюрЃЊрЃўрЃЋрЃўрЃЊрЃћрЃЉрЃўрЃА рЃерЃћрЃАрЃљрЃ«рЃћрЃЉ рЃћрЃЌрЃўрЃЎрЃБрЃа рЃЏрЃЮрЃюрЃљрЃфрЃћрЃЏрЃЌрЃљ рЃгрЃЋрЃЊрЃЮрЃЏрЃљрЃА рЃЊрЃљ рЃерЃћрЃњрЃарЃЮрЃЋрЃћрЃЉрЃљрЃА рЃЊрЃљ рЃърЃџрЃљрЃбрЃцрЃЮрЃарЃЏрЃћрЃЉрЃўрЃА рЃЏрЃЎрЃљрЃфрЃа рЃљрЃБрЃЊрЃўрЃбрЃА.</div> </div>
  <div class="policy-decorative-line"></div> 
  <div class="policy-section">
  <h2 class="policy-section-title">рЃћрЃЌрЃўрЃЎрЃБрЃарЃў, рЃАрЃљрЃЏрЃљрЃарЃЌрЃџрЃћрЃЉрЃарЃўрЃЋрЃў рЃЊрЃљ рЃАрЃЮрЃфрЃўрЃљрЃџрЃБрЃарЃў рЃърЃарЃљрЃЦрЃбрЃўрЃЎрЃћрЃЉрЃў</h2>
  <div class="policy-bullet-point">рЃърЃарЃЮрЃцрЃћрЃАрЃўрЃБрЃџрЃЏрЃљ рЃљрЃАрЃЮрЃфрЃўрЃљрЃфрЃўрЃћрЃЉрЃЏрЃљ рЃБрЃюрЃЊрЃљ рЃЊрЃљрЃћрЃ«рЃЏрЃљрЃарЃЮрЃю <span class="policy-highlight">рЃћрЃЌрЃўрЃЎрЃБрЃарЃў рЃАрЃљрЃ«рЃћрЃџрЃЏрЃФрЃдрЃЋрЃљрЃюрЃћрЃџрЃЮ рЃърЃарЃўрЃюрЃфрЃўрЃърЃћрЃЉрЃўрЃА рЃерЃћрЃЏрЃБрЃерЃљрЃЋрЃћрЃЉрЃљрЃерЃў</span>.</div>
  <div class="policy-bullet-point">рЃАрЃљрЃГрЃўрЃарЃЮрЃљ рЃЊрЃўрЃЊрЃў рЃўрЃюрЃЋрЃћрЃАрЃбрЃўрЃфрЃўрЃћрЃЉрЃў рЃЏрЃљрЃарЃћрЃњрЃБрЃџрЃўрЃарЃћрЃЉрЃћрЃџрЃў рЃЕрЃљрЃарЃЕрЃЮрЃћрЃЉрЃўрЃА рЃерЃћрЃАрЃљрЃЏрЃБрЃерЃљрЃЋрЃћрЃЉрЃџрЃљрЃЊ рЃЊрЃљ рЃЏрЃЎрЃЋрЃџрЃћрЃЋрЃљрЃарЃћрЃЉрЃўрЃАрЃЌрЃЋрЃўрЃА рЃћрЃЌрЃўрЃЎрЃБрЃарЃў рЃЏрЃўрЃЌрЃўрЃЌрЃћрЃЉрЃћрЃЉрЃўрЃА рЃерЃћрЃАрЃљрЃЦрЃЏрЃюрЃћрЃџрЃљрЃЊ.</div> </div>
  
  <div class="policy-decorative-line"></div>
  <div class="policy-section">
  <h2 class="policy-section-title">рЃБрЃюрЃўрЃЋрЃћрЃарЃАрЃўрЃбрЃћрЃбрЃўрЃА рЃЏрЃюрЃўрЃерЃЋрЃюрЃћрЃџрЃЮрЃЉрЃўрЃА рЃљрЃдрЃўрЃљрЃарЃћрЃЉрЃљ</h2>
  <div class="policy-bullet-point">рЃњрЃљрЃюрЃљрЃЋрЃўрЃЌрЃљрЃарЃћрЃЌ <span class="policy-highlight">рЃАрЃбрЃарЃБрЃЦрЃбрЃБрЃарЃБрЃџрЃў рЃћрЃарЃЌрЃћрЃБрЃџрЃћрЃЉрЃў</span>, рЃарЃЮрЃЏрЃџрЃћрЃЉрЃўрЃф рЃАрЃљрЃћрЃарЃЌрЃЮ рЃўрЃюрЃбрЃћрЃарЃћрЃАрЃћрЃЉрЃў рЃЏрЃЎрЃЋрЃџрЃћрЃЋрЃарЃћрЃЉрЃА рЃљрЃЎрЃљрЃЋрЃерЃўрЃарЃћрЃЉрЃА рЃЎрЃЮрЃЏрЃърЃўрЃБрЃбрЃћрЃарЃБрЃџ рЃЏрЃўрЃЊрЃњрЃЮрЃЏрЃћрЃЉрЃерЃў.</div>
  <div class="policy-bullet-point">рЃцрЃБрЃюрЃЊрЃљрЃЏрЃћрЃюрЃбрЃБрЃарЃљрЃЊ рЃњрЃљрЃЊрЃљрЃўрЃљрЃќрЃарЃћрЃЌ рЃАрЃљрЃЏрЃљрЃњрЃўрЃАрЃбрЃарЃЮ рЃЊрЃљ рЃАрЃљрЃЉрЃљрЃЎрЃљрЃџрЃљрЃЋрЃарЃЮ рЃАрЃљрЃАрЃгрЃљрЃЋрЃџрЃЮ рЃърЃарЃЮрЃњрЃарЃљрЃЏрЃћрЃЉрЃў.</div>
  <div class="policy-bullet-point">рЃгрЃљрЃљрЃ«рЃљрЃџрЃўрЃАрЃћрЃЌ <span class="policy-highlight">рЃЌрЃљрЃюрЃљрЃЏрЃерЃарЃЮрЃЏрЃџрЃЮрЃЉрЃљ рЃАрЃ«рЃЋрЃљрЃЊрЃљрЃАрЃ«рЃЋрЃљ рЃЊрЃљрЃарЃњрЃћрЃЉрЃА рЃерЃЮрЃарЃўрЃА</span>.</div>
  <div class="policy-bullet-point">рЃЊрЃљрЃюрЃўрЃерЃюрЃћрЃЌ рЃљрЃЎрЃљрЃЊрЃћрЃЏрЃўрЃБрЃарЃў рЃърЃћрЃарЃАрЃЮрЃюрЃљрЃџрЃў рЃЏрЃарЃљрЃЋрЃљрЃџрЃў рЃЊрЃћрЃърЃљрЃарЃбрЃљрЃЏрЃћрЃюрЃбрЃўрЃА рЃљрЃцрЃўрЃџрЃўрЃљрЃфрЃўрЃўрЃЌ.</div>
  <div class="policy-bullet-point">рЃцрЃўрЃќрЃўрЃЎрЃБрЃарЃљрЃЊ рЃњрЃљрЃюрЃљрЃЌрЃљрЃЋрЃАрЃћрЃЌ рЃћрЃарЃЌрЃљрЃЊ рЃАрЃ«рЃЋрЃљрЃЊрЃљрЃАрЃ«рЃЋрЃљ рЃЊрЃљрЃарЃњрЃўрЃА рЃљрЃЎрЃљрЃЊрЃћрЃЏрЃўрЃБрЃарЃў рЃърЃћрЃарЃАрЃЮрЃюрЃљрЃџрЃў.</div>
  <div class="policy-bullet-point">рЃњрЃљрЃЏрЃЮрЃДрЃљрЃЋрЃўрЃЌ рЃерЃўрЃЊрЃљ рЃЊрЃљрЃцрЃўрЃюрЃљрЃюрЃАрЃћрЃЉрЃљ <span class="policy-highlight">рЃЏрЃБрЃџрЃбрЃўрЃЊрЃўрЃАрЃфрЃўрЃърЃџрЃўрЃюрЃБрЃарЃў рЃЌрЃљрЃюрЃљрЃЏрЃерЃарЃЮрЃЏрЃџрЃЮрЃЉрЃўрЃА рЃЏрЃ«рЃљрЃарЃЊрЃљрЃАрЃљрЃГрЃћрЃарЃљрЃЊ</span>.</div> <div class="policy-bullet-point">рЃњрЃљрЃљрЃФрЃџрЃўрЃћрЃарЃћрЃЌ рЃЊрЃљ рЃЊрЃљрЃюрЃћрЃарЃњрЃћрЃЌ рЃћрЃЌрЃўрЃЎрЃБрЃарЃў рЃЎрЃЋрЃџрЃћрЃЋрЃўрЃЌрЃў рЃърЃарЃљрЃЦрЃбрЃўрЃЎрЃћрЃЉрЃў - рЃЏрЃљрЃњрЃљрЃџрЃўрЃЌрЃљрЃЊ, рЃфрЃћрЃюрЃбрЃарЃљрЃџрЃБрЃарЃљрЃЊ рЃЎрЃЮрЃЮрЃарЃЊрЃўрЃюрЃўрЃарЃћрЃЉрЃБрЃџрЃў, рЃБрЃАрЃљрЃцрЃарЃЌрЃ«рЃЮ рЃЏрЃЮрЃюрЃљрЃфрЃћрЃЏрЃЌрЃљ рЃўрЃюрЃцрЃарЃљрЃАрЃбрЃарЃБрЃЦрЃбрЃБрЃарЃћрЃЉрЃў.</div> 
   </div> 
 </div> 
</div>


## рЃБрЃЎрЃБрЃЎрЃљрЃЋрЃерЃўрЃарЃў

рЃњрЃљрЃњрЃЋрЃўрЃќрЃўрЃљрЃарЃћрЃЌ рЃЌрЃЦрЃЋрЃћрЃюрЃў рЃБрЃЎрЃБрЃЎрЃљрЃЋрЃерЃўрЃа [hypothes.is](https://web.hypothes.is/) рЃњрЃљрЃЏрЃЮрЃДрЃћрЃюрЃћрЃЉрЃўрЃЌ




## рЃАрЃбрЃљрЃбрЃўрЃўрЃА рЃерЃћрЃАрЃљрЃ«рЃћрЃЉ

### рЃљрЃЋрЃбрЃЮрЃарЃў
David M. J. Lazer, Alex Pentland, Duncan J. Watts, Sinan Aral, Susan Athey, Noshir Contractor, Deen Freelon, Sandra Gonzalez-Bailon, Gary King, Helen Margetts, Alondra Nelson, Matthew J. Salganik, Markus Strohmaier, Alessandro Vespignani and Claudia Wagner

### рЃфрЃўрЃбрЃўрЃарЃћрЃЉрЃљ
David M. J. Lazer et al. , (2020).  Computational social science: Obstacles and opportunities. Science369,1060-1062DOI:10.1126/science.aaz8170

### рЃЌрЃљрЃарЃњрЃЏрЃљрЃюрЃўрЃА рЃфрЃўрЃбрЃўрЃарЃћрЃЉрЃљ
David M. J. Lazer et al. , (2025).  Computational social science: Obstacles and opportunities. (T. Gugushvili, Trans.). Science369,1060-1062DOI:10.1126/science.aaz8170. (Original work published 2020)





## Document Chat Interface

This interface allows you to ask questions about your document content using AI.

```{r}
# Create the HTML structure for the chat interface
chat_interface <- div(
  class = "chat-container",
  
  # Setup information
  div(
    class = "setup-info",
    h4("­ЪћД Setup Required"),
    p("To use this chat interface:"),
    tags$ol(
      tags$li("Get an API key from ", tags$a("OpenAI", href = "https://platform.openai.com/api-keys", target = "_blank")),
      tags$li("Enter your API key in the field below (it's stored only in your browser session)")
    )
  ),
  
  # API key input
  div(
    style = "margin-bottom: 20px;",
    tags$label("API Key:", style = "display: block; margin-bottom: 5px; font-weight: bold;"),
    tags$input(
      type = "password",
      id = "api-key",
      class = "chat-input",
      placeholder = "Enter your OpenAI API key here..."
    )
  ),
  
  # Question input
  div(
    style = "display: flex; align-items: flex-end; margin-bottom: 20px;",
    div(
      style = "flex: 1;",
      tags$label("Ask a question:", style = "display: block; margin-bottom: 5px; font-weight: bold;"),
      tags$textarea(
        id = "question-input",
        class = "chat-input",
        placeholder = "What would you like to know about this document?",
        rows = "3"
      )
    ),
    tags$button(
      "Ask",
      id = "ask-button",
      class = "chat-button",
      onclick = "askQuestion()"
    )
  ),
  
  # Response area
  div(
    id = "chat-response",
    class = "chat-response",
    "Ask a question to get started!"
  ),
  
  # Chat history
  div(
    h4("Chat History"),
    div(id = "chat-history", class = "chat-history")
  )
)

chat_interface
```

```{js}
// JavaScript for chat functionality
let chatHistory = [];

// Function to extract text content from the current page
function extractPageContent() {
  // Get main content (adjust selectors as needed for your site)
  const content = document.querySelector('.distill-site-main') || document.body;
  
  // Extract text from paragraphs, headings, and other text elements
  const elements = content.querySelectorAll('p, h1, h2, h3, h4, h5, h6, li, blockquote');
  let text = [];
  
  elements.forEach(el => {
    const txt = el.textContent.trim();
    if (txt.length > 10) { // Only include substantial text
      text.push(txt);
    }
  });
  
  return text.join('\n\n');
}

// Function to call OpenAI API
async function callOpenAI(question, context, apiKey) {
  const prompt = `You are a helpful assistant that answers questions based solely on the provided document context. Only use information from the context below to answer questions. If the answer is not in the context, say so clearly.

Context:
${context}

Question: ${question}

Answer:`;

  try {
    const response = await fetch('https://api.openai.com/v1/chat/completions', {
      method: 'POST',
      headers: {
        'Authorization': `Bearer ${apiKey}`,
        'Content-Type': 'application/json'
      },
      body: JSON.stringify({
        model: 'gpt-3.5-turbo',
        messages: [
          {
            role: 'user',
            content: prompt
          }
        ],
        max_tokens: 500,
        temperature: 0.3
      })
    });

    if (!response.ok) {
      throw new Error(`API request failed: ${response.status}`);
    }

    const data = await response.json();
    return data.choices[0].message.content;
  } catch (error) {
    throw new Error(`API Error: ${error.message}`);
  }
}

// Main function to ask a question
async function askQuestion() {
  const questionInput = document.getElementById('question-input');
  const apiKeyInput = document.getElementById('api-key');
  const responseDiv = document.getElementById('chat-response');
  const askButton = document.getElementById('ask-button');
  
  const question = questionInput.value.trim();
  const apiKey = apiKeyInput.value.trim();
  
  if (!question) {
    responseDiv.innerHTML = '<div class="error">Please enter a question.</div>';
    return;
  }
  
  if (!apiKey) {
    responseDiv.innerHTML = '<div class="error">Please enter your OpenAI API key.</div>';
    return;
  }
  
  // Show loading state
  responseDiv.innerHTML = '<div class="loading">Thinking...</div>';
  askButton.disabled = true;
  askButton.textContent = 'Processing...';
  
  try {
    // Extract page content
    const pageContent = extractPageContent();
    
    if (!pageContent || pageContent.length < 100) {
      throw new Error('Could not extract sufficient content from the page');
    }
    
    // Call API
    const answer = await callOpenAI(question, pageContent, apiKey);
    
    // Display response
    responseDiv.innerHTML = `<div class="answer">${answer.replace(/\n/g, '<br>')}</div>`;
    
    // Add to history
    chatHistory.unshift({
      question: question,
      answer: answer,
      timestamp: new Date().toLocaleTimeString()
    });
    
    updateChatHistory();
    
    // Clear question input
    questionInput.value = '';
    
  } catch (error) {
    responseDiv.innerHTML = `<div class="error">Error: ${error.message}</div>`;
  } finally {
    // Reset button
    askButton.disabled = false;
    askButton.textContent = 'Ask';
  }
}

// Function to update chat history display
function updateChatHistory() {
  const historyDiv = document.getElementById('chat-history');
  
  if (chatHistory.length === 0) {
    historyDiv.innerHTML = '<p>No questions asked yet.</p>';
    return;
  }
  
  const historyHTML = chatHistory.map(entry => `
    <div class="chat-entry">
      <div class="question">Q: ${entry.question}</div>
      <div class="answer">${entry.answer.replace(/\n/g, '<br>')}</div>
      <small style="color: #999;">Asked at ${entry.timestamp}</small>
    </div>
  `).join('');
  
  historyDiv.innerHTML = historyHTML;
}

// Allow Enter key to submit question
document.addEventListener('DOMContentLoaded', function() {
  const questionInput = document.getElementById('question-input');
  if (questionInput) {
    questionInput.addEventListener('keydown', function(e) {
      if (e.key === 'Enter' && e.ctrlKey) {
        askQuestion();
      }
    });
  }
});

// Initialize empty history
updateChatHistory();
```

## How It Works

This chat interface:

1. **Extracts content** automatically from your current Distill page
2. **Uses browser-based JavaScript** to interact with AI APIs (no server required)
3. **Stores API keys** only in browser session (not persistent)
4. **Maintains chat history** during the session
5. **Focuses responses** on your document content only

## Usage Tips

- **Ctrl+Enter** submits questions quickly
- Questions are answered based only on the current page content
- Chat history is maintained during your session
- API key is required but stored only temporarily

## Alternative APIs

You can modify the JavaScript to use other APIs:

```{js, eval=FALSE}
// For Anthropic Claude
async function callClaude(question, context, apiKey) {
  const response = await fetch('https://api.anthropic.com/v1/messages', {
    method: 'POST',
    headers: {
      'x-api-key': apiKey,
      'Content-Type': 'application/json',
      'anthropic-version': '2023-06-01'
    },
    body: JSON.stringify({
      model: 'claude-3-sonnet-20240229',
      max_tokens: 500,
      messages: [{
        role: 'user',
        content: `Context: ${context}\n\nQuestion: ${question}`
      }]
    })
  });
  
  const data = await response.json();
  return data.content[0].text;
}
```

## Privacy Notes

- API keys are stored only in browser memory during your session
- Document content is sent to the AI provider for processing
- No data is stored on servers permanently
- Consider using local AI models for sensitive content
